【裁判字號】    97,訴,1676
【裁判日期】    980430
【裁判案由】    偽造文書等
【裁判全文】
臺灣臺北地方法院刑事判決              96年度重訴字第78號
                                      97年度訴字第1676號
公  訴  人  臺灣臺北地方法院檢察署檢察官
被      告  廖德弘
                      樓之2
選任辯護人  高涌誠律師
            許樹欣律師
被      告  林崑正
選任辯護人  許恒輔律師
            陳雅珍律師
被      告  游水淵
選任辯護人  高進發律師
被      告  乙○○
選任辯護人  謝志明律師
被      告  李中明
            林耀庭
選任辯護人  許坤立律師
            郭香吟律師
被      告  白明燦
選任辯護人  馮志剛律師
被      告  甲○○
選任辯護人  陳守文律師
上列被告等因違反貪污治罪條例等案件，經檢察官提起公訴（96
年度偵字第11857號、第12819號、第13812號、第14936號）及追
加起訴（97年度偵字第17852號），本院判決如下：
    主  文
廖德弘依據法令從事公務之人員，對於職務上之行為，收受賄賂
，處有期徒刑貳年，褫奪公權年，緩刑伍年。其已繳回之犯罪
所得財物新臺幣玖萬元應予沒收。
林崑正共同連續幫助納稅義務人以詐術逃漏稅捐，處有期徒刑拾
月，減為有期徒刑伍月，如易科罰金，以銀元佰元即新臺幣玖
佰元折算壹日。
游水淵共同連續從事業務之人，行使明知為不實之事項，而登載
於其業務上作成之文書，足以生損害於公眾，處有期徒刑陸月，
如易科罰金，以銀元佰元即新臺幣玖佰元折算壹日，減為有期
徒刑月，如易科罰金，以銀元佰元即新臺幣玖佰元折算壹日
。
乙○○共同連續幫助納稅義務人以詐術逃漏稅捐，處有期徒刑肆
月，如易科罰金，以銀元佰元即新臺幣玖佰元折算壹日，減為
有期徒刑貳月，如易科罰金，以銀元佰元即新臺幣玖佰元折算
壹日。緩刑貳年。
李中明共同連續幫助納稅義務人以詐術逃漏稅捐，處有期徒刑陸
月，如易科罰金，以銀元佰元即新臺幣玖佰元折算壹日，減為
有期徒刑月，如易科罰金，以銀元佰元即新臺幣玖佰元折算
壹日。緩刑肆年。
白明燦共同連續幫助納稅義務人以詐術逃漏稅捐，處有期徒刑拾
月。減為有期徒刑伍月，如易科罰金，以銀元佰元即新臺幣玖
佰元折算壹日。
甲○○共同連續幫助納稅義務人以詐術逃漏稅捐，處有期徒刑拾
月，減為有期徒刑伍月，如易科罰金，以銀元佰元即新臺幣玖
佰元折算壹日。
林耀庭無罪。
    事  實
一、李中明原係以仲介客戶利用市○○○道路用地捐贈政府機關
    ，再申報公告地價計算之金額充作綜合所得稅扣除額，而由
    其間價差降低客戶納稅金額為業務，惟民國92年間財政部發
    佈解釋令，規定自93年1月1日起，個人購入土地捐地抵稅價
    值一律須改按土地實際取得成本計算，遂使上開捐贈方式難
    達到節稅之目的而無利可圖。李中明為承續其原先業務，嗣
    於94年10月間與白明燦、乙○○、林崑正基於幫助納稅義務
    人以詐術逃漏稅捐之概括犯意聯絡，言明白明燦以每株新臺
    幣（以下同）33元，種植費5元，合計每株38元之價格向林
    崑正購買一定數量之四季速生楊樹植栽（下稱速生楊樹），
    再以每株40元計算，轉售予李中明，進而先後進行下列行為
    分擔：
  (一)先由李中明徵得王永松、龐秀美（由檢察官另案偵辦中）之
    同意，於94年10月24日設立由王永松、龐秀美擔任登記負責
    人之源恆園藝行、滿祥園藝行，並製作「捐樹造林綠化推廣
    公益委託捐贈同意書（下稱捐樹同意書）」，於被委託人欄
    填妥「源恆園藝行、代理人：王永松」、「滿祥園藝行、代
    理人：龐秀美」後，由不知情之陳德峰律師以每份3000元之
    報酬，於捐贈同意書之見證人欄處蓋印；
  (二)再由林崑正於94年12月間某日引見白明燦與不知上情，且時
    任臺北縣平溪鄉鄉長之廖德弘、清潔隊長之林耀庭認識，當
    面告知廖德弘，其等欲以私人名義捐贈速生楊樹予平溪鄉公
    所，希冀廖德弘配合准予公告及核發感謝函等事宜，林崑正
    並當面向廖德弘表示「不會虧待你」、「不會對你失禮」等
    語，行求賄賂廖德弘（惟此部份未構成犯罪，詳見後述），
    嗣廖德弘亦指示平溪鄉公所人員依林崑正所提出之捐贈者名
    單、數量製作感謝函，供林崑正持交李中明使用；
  (三)復由李中明以合作投資為由，透過真實姓名年籍不詳，綽號
    「阿不拉」之游姓成年男子與不知上情之柳樹青園藝行負責
    人游水淵接觸，經徵得游水淵之同意後，由游水淵至臺灣中
    小企業銀行大園分行以柳樹青園藝行之名義開設第00000000
    000號帳戶後，將該帳戶之印章及存摺，經上開綽號「阿不
    拉」之男子轉交予李中明保管、使用；游水淵並與李中明、
    乙○○、綽號「阿不拉」之男子基於行使業務登載不實文書
    之犯意聯絡，明知其柳樹青園藝行並未種植速生楊樹，亦未
    出售如附表所示數量之速生楊樹予附表所示之人，竟依乙○
    ○之指示，在其業務上所作成之「農民出售農產物收據」上
    ，登載如附表所示之人姓名、速生楊樹數量、單價及總價等
    不實事項，並蓋用「游水淵」、「柳樹青園藝」印文，以示
    曾出售該特定數量速生楊樹予上開人等之證明，進而交付並
    任由李中明、乙○○持以使用，而以前揭登載數量每株3元
    計算，收取開發收據之報酬；
  (四)又推由乙○○及嗣後知情並參與之甲○○於94年10至12月間
    ，以每完成100萬元捐贈扣除額抽取3000元佣金之方式，招
    攬如附表所示之綜合所得稅納稅義務人陳沛輝、黃誠勳、謝
    宜璋、陳俊言、楊阜蒼、吳淑華、李雪美、陳玉婷、傅秀月
    、呂秋萍、林則棻、李政翰、彭寶展、蔡素英、賴慧婷及何
    思嫻等16人（均由檢察官另案偵辦中），以上述每株38元之
    價格向李中明購買速生楊樹（其個別實際交付費用、購買株
    數詳如附表所示），並分別將其等個人存摺、印章、預先簽
    署姓名之空白匯款單據交付予乙○○、甲○○，由乙○○、
    李中明代為操作資金流向，浮報購樹成本為600元計算捐贈
    金額，以「全額付清、事後退差額」及「小額資金重複匯款
    」等方式，製造陳沛輝等16人自個人帳戶將前開浮報之購買
    植栽價金匯入上開游水淵之柳樹青園藝行帳戶之不實紀錄，
    李中明再將前述陳沛輝等16人匯款單據、游水淵出具之農民
    出售農產物收據、向平溪鄉公所申請捐贈樹苗之函件、平溪
    鄉公所公告、林崑正拍攝之植栽種植照片及平溪鄉公所感謝
    函等文件，透過乙○○及甲○○在94年12月30日前轉交給附
    表所示之人，供渠等於95年5月間申報94年度綜合所得稅時
    作為附件，將其實物捐贈之不實價額作為列舉扣除額，以此
    方式，幫助附表所示納稅義務人以溢報列舉扣除額之詐術，
    逃漏94年度個人綜合所得稅，並足生損害於稅捐機關對於稅
    務稽徵之正確性。至李中明由上開納稅義務人抽取之佣金，
    除白明燦、林崑正每株速生楊樹各獲利2元、38元外，並透
    過綽號「阿不拉」之男子給付游水淵以每株速生楊樹3元為
    標準計算之報酬，另以支付總額百分之2作為乙○○之佣金
    ，乙○○再則另支付甲○○40萬元作為報酬。
二、廖德弘係臺北縣平溪鄉第14任鄉長，係依法令服務於地方自
    治團體所屬機關，且以綜理該鄉行政事務為其職務上之行為
    ，其中包括決定是否受理民眾捐贈，及核准以臺北縣平溪鄉
    公所之名義開具接受捐贈之證明文書等業務，竟於94年12月
    初某日與林崑正、白明燦在平溪鄉公所見面並得知其等欲以
    私人名義捐贈速生楊樹予平溪鄉公所，林崑正並當面向廖德
    弘表示「不會虧待你」、「不會對你失禮」等語行求賄賂後
    ，萌生對職務上之行為收受賄賂之犯意，當場允諾指示主任
    秘書林君德配合辦理。嗣林崑正於94年12月8日遞交以李中
    明為聯絡人之申請函後，林君德即交由平溪鄉公所建設課受
    理並核准及辦理公告，林崑正並另洽不知情之平溪信義股份
    有限公司負責人王振綱（另由檢察官偵辦中）填具「94年度
    度獎勵私有林農地造林無償配撥申請書」，向平溪鄉公所請
    領上開所接受之捐贈速生楊樹，並於同年月21日由林崑正載
    送速生楊樹3萬餘株至平溪信義股份有限公司位於臺北縣平
    溪鄉之棄土場予該公司員工羅清源，平溪鄉公所隨即於翌日
    核發感謝函予附表所示之人。廖德弘於感謝函發放後，仍未
    見林崑正依約交付賄賂，因而心生不耐，遂透過其助理以電
    話向林崑正質問何以未履行先前之承諾，及有意撤銷平溪鄉
    公所核發之上揭感謝函等語，經林崑正轉知白明燦後，白明
    燦即於95年1月初某日準備現金9萬元，置入標準信封袋內封
    妥後交予林崑正，由林崑正於當日下午至平溪鄉公所清潔隊
    門口轉交予林耀庭，再由林耀庭將該筆賄款攜至鄉長辦公室
    交由廖德弘收受之。
三、嗣於95年5月間如附表所示之各納稅義務人分別檢具上開文
    件申報個人綜合所得稅後，經法務部調查局新竹市調查站發
    現有異後循線追查，檢察官並於96年6月7日以開立不實感謝
    函幫助逃漏稅，涉犯貪污治罪條例圖利罪嫌（此二部分犯嫌
    均經本院判決無罪，詳如下述）聲請羈押廖德弘，本院於同
    日審查羈押與否而訊問廖德弘時，廖德弘在有偵查犯罪權限
    之公務員尚未察覺其收受賄賂犯罪前，即就前揭收受賄賂一
    事於庭訊中自首接受裁判，且表明願全數繳回前揭款項（嗣
    於98年3月18日向本院繳交），而查悉上情。
四、案經法務部調查局新竹市調查站移送臺灣臺北地方法院檢察
    署檢察官偵查起訴。
    理  由
壹、程序部分
一、被告林崑正自白之證據能力
  (一)按被告之自白，非出於強暴、脅迫、利誘、詐欺、違法羈押
    或其他不正之方法，且與事實相符者，得為證據，刑事訴訟
    法第156條第1項已定有明文，其中前段有關自白出於不法性
    之「強暴、脅迫、利誘、詐欺、疲勞訊問、違法羈押或其他
    不正之方法」等部分，因為涉及訊問者以不法方式取得自白
    ，所以當屬證據能力之範疇，此部分在我國實務及學界中，
    並無二致，但有關後段「與事實相符者」之自白真實性部分
    ，因為並無涉及以不法方式取得自白，僅係其自白內容真實
    與否之判斷問題而已，是與其他供述證據一般（如具證據能
    力之證人證詞，是否具有充足認定被告犯罪之證明力），當
    僅屬證據證明力高低之範疇，而非證據能力之判斷依據，合
    先敘明。準此，若由證據可認被告自白之陳述過程具有任意
    性，並無違法訊問情事，該自白依前揭規定，當具有證據能
    力。
  (二)被告林崑正雖辯稱，伊於調查員96年7月9日詢問時、檢察官
    於同日訊問時，及本院於同年8月3日調查庭、10月2日準備
    程序庭時，就行賄部分之供述均屬虛偽，並非出於自由意志
    所為之陳述，因伊第一次至調查局接受詢問時就被收押，第
    二次調查員借提伊出去詢問時，復脅迫伊若不承認就要將伊
    吊起來打，並詐稱鄉長已經承認了，為何伊還否認，並硬要
    伊自白犯罪，伊因此有所畏懼，且為圖停止羈押而予配合，
    但實際上被告白明燦並未交付信封包裝之匯款給伊，伊亦未
    曾轉交任何信封給被告林耀庭云云（見本院卷一第153頁、
    第155頁、第168頁，以下稱本院卷者，均指本院96年度重訴
    字第78號卷），然查，經本院調閱被告林崑正於96年7月9日
    接受調查員詢問時之光碟，並當庭勘驗被告林崑正接受詢問
    時之錄影影像後，並未發現調查員有任何施強暴於受詢問人
    之情事，又詢問期間雖有調查員以粗暴之口氣對被告林崑正
    稱：「你不好意思？在那裡浪費時間我整把火快燒起來了。
    」、「我為什麼不能講這樣？我為什麼不能講這樣？我為什
    麼不能講這樣？他媽的我就很不爽啊，他媽的第二次，我爽
    不爽，我為什麼不能這樣講。為什麼我不能這樣講。」、「
    因為你狡猾就是這樣子嘛！那你今天最好記憶力好一點，拜
    託你今天記憶力好一點，好不好？為什麼不能這樣講？不要
    講那五四三啦，車上已經告訴你了，你還是要跟我講五四三
    就對了，看我們年輕好欺負是不是？不要太超過。不要太超
    過，為什麼我不能這樣講？剛剛好就好，以後不要來批評我
    們。我對你的觀感就是這樣子。OK？」、「你也知道律師來
    這裡沒有用。我先跟你講，我這個人最討厭人家跟我辯那些
    有的沒有的。我很老實的，我真的，說那些五四三，我真的
    很討厭人家講那些。你講那些，我的脾氣會愈壞而已。我不
    是很有耐性的人，我直接跟你說，我不是很有耐性的人，你
    不要在那邊跟我說我老實說、我發誓。」等語（見本院卷一
    第247頁反面、第248頁）然上開調查員之言語僅係要求被告
    林崑正據實以告，尚難謂有何脅迫壓制受訊問人之自由意志
    ，或以不正之方法迫使被告林崑正供述不實事項之情形。且
    ，依勘驗經過顯示，被告林崑正早於調查員開始詢問之際，
    即供出伊與被告白明燦等人買賣速生楊樹植栽，及伊由被告
    白明燦處取得信封袋裝之賄款，經由被告林耀庭轉交被告廖
    德弘等事實（見本院卷一第246-247頁），嗣後因調查員詢
    及他案（捐贈警政署毒品試劑案）時，始以前述不耐之語氣
    相向，因此被告林崑正供述其買賣植栽及行賄之過程，亦非
    受迫於調查員之上揭發言。
  (三)又被告林崑正雖辯稱，調查員謊稱廖德弘、林耀庭均已承認
    ，伊係受詐欺而為上開供述云云，然查，觀之調查員詢問被
    告林崑正之全程內容，並無調查員告知林崑正其他被告業已
    招供情事，且被告廖德弘於96年6月7日本院審查羈押時即自
    首其收受賄賂之犯罪情節，此有本院訊問筆錄1份附卷可參
    （見本院96年度聲羈字第242號卷第11-12頁），是縱調查員
    於詢問被告林崑正前即透露此一事實，亦無詐欺取供可言。
  (四)再依本院勘驗之結果觀之，錄影光碟所顯示之被告林崑正受
    訊問過程中，其之說話語氣均屬平和，而調查員詢問方法並
    無明顯強暴、脅迫、利誘、詐欺及疲勞訊問等情形（見本院
    卷一第261頁反面），且調查員在訊問時已告知被告得選任
    辯護人之權利，被告林崑正於詢問過程中，亦明確表達在調
    查站接受訊問時無須委任律師，等到地檢署及法院時再委任
    辯護人即可之意思（見本院卷一第248頁反面、第256頁）。
    又被告林崑正嗣後於同日接受檢察官訊問時（見臺灣臺北地
    方法院檢察署96年度偵字第13812號卷，下稱偵字卷，第16-
    20頁），及起訴後被告林崑正於本院96年8月3日、96年10月
    2日兩度訊問之時，亦均為於調查局員詢問時相同之供述（
    見本院卷一第29-35頁、第81頁反面），上開3次訊問庭內，
    被告林崑正均有選任辯護人郭香吟律師在場執行職務，且無
    任何調查員在場，若確有調查員以強暴、脅迫、利誘、詐欺
    、違法羈押或其他不正之方法壓迫其自由意志而為不實供述
    之情形，被告林崑正在此時當可無所忌憚依己意表達，惟其
    並未反應遭受不法取供情事，仍為一致之陳述，當可應證被
    告林崑正接受詢問並無自由意志遭受壓迫之情形。另被告林
    崑正雖辯稱伊係為圖停止羈押而配合調查員之問話云云，然
    被告林崑正於本院96年8月3日訊問之後，即經本院裁定以20
    萬元交保，此有本院刑事報到單及附件、被告具保責付辦理
    程序單、繳納保證金通知單與收據各1份附卷可參（見本院
    卷一第25-26頁、第42-43頁），是被告林崑正於該日業已停
    止羈押，而其於96年10月2日本院準備程序之時，仍稱伊將
    樹賣給基金會，並跟鄉長說種樹的好處，就請鄉長幫忙，由
    基金會捐贈給公所，再由地主就把樹領回去種，後來被告廖
    德弘打電話給伊，表示要給他好處，伊轉告被告白明燦後，
    白明燦就拿一包感覺是錢的東西給伊，伊拿給被告林耀庭，
    請林耀庭拿給被告廖德弘等語，與先前說法一致，何來為求
    停止羈押而曲意配合之說？顯見被告林崑正於調查員詢問時
    之上開自白，及其於檢察官、本院訊問時之供述，並非出於
    強暴、脅迫、利誘、詐欺、違法羈押或其他不正之方法，依
    刑事訴訟法第156條第1項之規定，自得作為本件認定犯罪事
    實的證據。
二、本件其他證據之證據能力
    按被告以外之人於審判外之言詞或書面陳述，除法律有規定
    者外，不得作為證據；又按被告以外之人於偵查中向檢察官
    所為之陳述，除顯有不可信之情況者外，得為證據；被告以
    外之人於審判外之陳述，雖不符同法第159條之1至之4規定
    ，而經當事人於審判程序同意作為證據，法院審酌該言詞陳
    述或書面陳述作成時之情況，認為適當者，亦得為證據；當
    事人、代理人或辯護人於法院調查證據時，知有第159條第1
    項不得為證據之情形，而未於言詞辯論終結前聲明異議者，
    視為有前項之同意，同法第159條之1第2項、第159條之1、
    第159條之5分別定有明文。查公訴人所提出之證人羅清源、
    周碧玉、李子東、施正鑫、林君德於檢察官偵訊時所為之證
    詞（見臺灣臺北地方法院檢察署96年度他字第5075號，下稱
    他字卷，卷一第88-90頁、第82-84頁、卷二第123-129頁）
    、證人即被告林崑正、游水淵、廖德弘、乙○○於檢察官偵
    訊時所為之證詞（見偵字卷第16-20頁、他字卷一第80-81頁
    、第94-99頁、第113-114頁），均屬被告以外之人於審判外
    之陳述，然上開證人均曾於檢察官訊問前、後具結在卷，本
    院審酌其等陳述作成時之情況，亦無顯不可信之特別情況，
    依刑事訴訟法第159條之1第2項，自得作為本件認定事實之
    證據；又證人黃誠勳、謝宜璋、陳俊言、楊阜蒼、吳淑華、
    李雪美、陳玉婷、傅秀月、呂秋萍、林則棻、李政翰、彭寶
    展、蔡素英、賴慧婷及何思嫻分別於調查員詢問時所為之證
    詞，亦均屬被告以外之人於審判外之陳述，然公訴人、被告
    及辯護人均對上開證據之證據能力均無爭執（見本院卷一第
    155-156頁、卷二第232頁反面，另被告游水淵之選任辯護人
    高進發律師雖稱上開證人證詞與被告游水淵無關，故無證據
    能力云云，然此爭執之理由並非證據能力抗辯之合法事由，
    且上開證詞與被告游水淵所涉犯嫌亦屬相關，是其抗辯自非
    可採，又其對於證詞屬傳聞證據之性質既未爭執，當亦屬刑
    事訴訟法第159條之5第2項之情形，附予敘明），且迄於言
    詞辯論終結前亦未聲明異議，本院審酌證人黃誠勳、謝宜璋
    、陳俊言、楊阜倉、吳淑華、李雪美、陳玉婷、傅秀月、呂
    秋萍、林則棻、李政翰、彭寶展、蔡素英、賴慧婷及何思嫻
    於陳述作成時之情況，並無違法取證或其他瑕疵，亦認為以
    之作為證據應屬適當，故依刑事訴訟法第159條之5規定，認
    其等之證詞均例外有證據能力，合先敘明。
貳、有罪部分
一、被告等人之答辯：
  (一)訊據被告廖德弘、李中明、乙○○均對上開事實坦承不諱。
  (二)訊據被告林崑正固坦承曾以每株33元，種植費5元，合計38
    元之價格出售速生楊樹予李中明，並引見被告白明燦與被告
    廖德弘見面，確認平溪鄉公所接受速生楊樹捐贈案等情，惟
    矢口否認有何幫助納稅義務人以詐術逃漏稅捐之犯行，辯稱
    ，伊純粹是一個農夫，將所種植之速生楊樹出售他人，伊不
    知李中明、白明燦等人捐贈速生楊樹之目的為何，亦無幫助
    他人逃漏稅捐之故意云云。
  (三)訊據白明燦矢口否認有何幫助納稅義務人以詐術逃漏稅捐之
    犯行，辯稱，伊另有辦理外籍勞工之代理業務，甚為繁忙，
    且僅係介紹被告林崑正及李中明兩人認識，並象徵性抽取每
    株2元之費用，未曾過問兩人間買賣速生楊樹之用途，亦無
    幫助他人逃漏稅捐之故意云云。
  (四)訊據被告甲○○亦矢口否認有何幫助納稅義務人以詐術逃漏
    稅捐之犯行，辯稱，伊認為捐贈速生楊樹給公務機關是合法
    的節稅方式，且伊曾經至建國花市查訪過價格，因為伊係大
    量購買，所以實際支出之成本較低，但依照市價捐贈，一方
    面可以幫助政府做綠化，一方面可以利用捐贈節稅，合情合
    理，並無幫助他人逃漏稅捐之情事云云。
  (五)訊據被告游水淵固坦承伊有至臺灣中小企業銀行大園分行以
    柳樹青園藝行之名義開設第00000000000號帳戶後，將該帳
    戶之印章及存摺，經綽號「阿不拉」之男子轉交予李中明保
    管、使用，並依指示，在「農民出售農產物收據」上，登載
    如附表所示之人姓名、速生楊樹數量、單價及總價等事項，
    及蓋用「游水淵」、「柳樹青園藝」印文，然矢口否認有何
    行使明知為不實事項，而登載於其業務上作成文書之行為，
    辯稱，被告白明燦經由綽號「阿不拉」之男子向伊詐稱要合
    作投資，並且要求先開收據及開設帳戶提供其等使用，伊僅
    係配合白明燦、李中明與綽號「阿不拉」之男子而交付收據
    、存摺及印章，並無登載不實事項於業務上之文書云云。
二、不爭執事項
  (一)經查，被告李中明徵得王永松、龐秀美之同意，於94年10月
    24日設立由王永松、龐秀美擔任登記負責人之源恆園藝行、
    滿祥園藝行，並製作捐樹同意書，由陳德峰律師於捐贈書之
    見證人欄處蓋印等情，業經被告李中明坦承不諱（見他字卷
    一第128-129頁、臺灣臺北地方法院檢察署96年度偵字第128
    19號卷第5-7頁、第10頁），並有捐樹同意書影本16份在卷
    可稽（見他字卷四第8-10頁、第26-28頁、第42-44頁、第65
    -67頁、第79-81頁、第93-95頁、第108-110頁、第125-127
    頁、第144-146頁、第163-165頁、卷五第3-5頁、第10-12頁
    、第29-31頁、第40-42頁、第61-63頁、第79-84頁），證人
    即被告李中明亦於本院審理時證稱，本來是想要自己開農民
    收據，所以成立源恆園藝行及滿祥園藝行，但是後來知道沒
    有辦法申請等語（見本院卷二第199頁反面），另證人陳德
    峰復證稱，被告李中明拿十幾份的委託捐贈同意書到伊辦公
    室，要伊在其上蓋印，伊並沒有看內容就直接叫小姐蓋印，
    被告李中明於隔日再來取回，伊用印時，委託人處並未簽名
    蓋章，伊當時也不知道捐贈的金額、標的和數量，委託人亦
    未到場等語（見本院卷二第175-176頁），是此部份事實應
    堪認定。
  (二)又被告游水淵於臺灣中小企業銀行大園分行以柳樹青園藝行
    之名義開設第00000000000號帳戶，並將該帳戶之印章及存
    摺交予被告李中明保管、使用，被告李中明則與被告乙○○
    、甲○○以「全額付清、事後退差額」及「小額資金重複匯
    款」等方式，製造陳沛輝等16人自個人帳戶將浮報之購買植
    栽價金匯入上開柳樹青園藝行帳戶之不實紀錄等情，業經證
    人即被告李中明證稱，捐贈人必須先匯到指定做金流的帳戶
    ，如果錢不夠，就必須再幫他做金流的明細，伊係透過綽號
    「阿不拉」之人要求被告游水淵提供帳戶，並將存摺與大小
    章拿走，直到95年做完之後才還給游水淵，伊曾告知「阿不
    拉」，農民收據從游水淵那邊開，客戶要匯款過去他的臺灣
    中小企業銀行大園分行第00000000000號帳戶，並以「全額
    付清、事後退差額」及「小額資金重複匯款」之方式匯款等
    語明確（見本院卷二第200頁、第204頁、第208頁），核與
    證人即被告乙○○證稱，伊有請客人匯款到指定之被告游水
    淵柳樹青園藝公司的帳戶作為金流之用，匯款之後，伊就交
    給被告李中明的公司，有幾個客人是小部份循環，被告李中
    明會把錢交給伊，伊再交給客人等語（見本院卷二第230頁
    反面）相符。而證人黃誠勳、謝宜璋、陳俊言、楊阜蒼、吳
    淑華、李雪美、陳玉婷、傅秀月、呂秋萍、林則棻、李政翰
    、彭寶展、蔡素英、賴慧婷及何思嫻於調查員詢問時，亦均
    分別表示曾將其等所有之印章、存摺等物交給被告乙○○、
    甲○○處理相關匯款事宜，或配合被告乙○○、甲○○於其
    等帳戶進行匯款後退還現金等語（見他字卷一第9頁、他字
    卷四第2頁、第20-21頁、第37頁、第52-53頁、第68-69頁、
    第87-88頁、第103頁反面、第120-121頁、第134-135頁、第
    153-154頁、他字卷五第2頁、第18頁反面、第36頁、第53頁
    ），並有台灣中小企業銀行大園分行96年5月7日96大園法字
    第181號函所附柳樹青園藝行之0000000000-0號帳戶94年1月
    至95年3月間之交易往來明細表、吳淑華之第一商業銀行存
    摺影本、匯款申請書回條、黃誠勳之中國信託商業銀行存摺
    影本、匯款申請書、陽信商業銀行匯款收執聯、楊阜倉之國
    泰世華商業銀行、匯出匯款回條、陳俊言之臺灣企銀存摺影
    本、匯款申請書、彰化銀行匯款回條、林則棻之華南商業銀
    行存摺影本、匯款回條聯、謝宜璋之大眾商業銀行存摺影本
    、國內匯款申請書、國泰世華銀行匯出匯款回條、彰化銀行
    匯款回條聯、李政翰之台北國際商業銀行存摺影本、匯款回
    條聯、陳玉婷之華南商業銀行存摺影本在卷可參（見他字卷
    一第15頁、他字卷四第11-14頁、第29-31頁、第38頁、第60
    -61頁、第75-78頁、第89頁、第111-113頁、第147-151頁、
    第155頁、他字卷五第20頁、第43-45頁、第68-69頁），亦
    可認屬真實（惟陳沛輝、黃誠勳、謝宜璋、陳俊言、楊阜倉
    、吳淑華、李雪美、陳玉婷、傅秀月、呂秋萍、林則棻、李
    政翰、彭寶展、蔡素英、賴慧婷及何思嫻實際委由被告乙○
    ○、甲○○捐贈之金額，因上開人均未經兩造傳訊，本院僅
    能以其等筆錄與本院函詢之資料查證，其中有若干不詳數目
    者，則以最有利於被告等之方式計算之，並作為其等94年度
    個人綜合所得稅捐贈扣除額之採計基礎，併予敘明）。
  (三)又被告乙○○、甲○○分別招攬之附表所示綜合所得稅納稅
    義務人陳沛輝、黃誠勳、謝宜璋、陳俊言、楊阜倉、吳淑華
    、李雪美、陳玉婷、傅秀月、呂秋萍、林則棻、李政翰、彭
    寶展、蔡素英、賴慧婷及何思嫻，均僅實際捐贈如附表所示
    之金額，卻各於95年5月間，分別持臺北縣平溪鄉公所94年1
    2月16日北縣平建字第0940010065號公告影本、植栽照片2張
    、致平溪鄉公所申請函、陳德峰律師見證之捐樹同意書、被
    告游水淵出具之農民出售農產物收據、平溪鄉公所94年12月
    21日出具之收據、植物用四季速生楊樹捐贈明細表、平溪鄉
    公所感謝函等文件，浮報如附表所示之捐贈金額，向各所屬
    轄區國稅局申報94年度個人綜合所得稅，以逃漏如附表所示
    之綜合所得稅等情，為被告廖德弘、林崑正、白明燦、李中
    明、乙○○、游水淵所不爭執（見本院卷一第157頁反面）
    ，至被告甲○○亦不否認附表所示納稅義務人李雪美、陳玉
    婷、傅秀月、呂秋萍、彭寶展、蔡素英、賴慧婷及何思嫻以
    附表所示金額出資購買速生楊樹，卻以被告游水淵所提供收
    據上所載金額，作為其等向各所屬轄區國稅局申報94年度個
    人綜合所得稅扣除額之事實（見本院97年度訴字第1676號卷
    第20頁），且該等事實亦有附表所示納稅義務人所持之臺北
    縣平溪鄉公所94年12月16日北縣平建字第0940010065號公告
    影本、植栽照片2張、致平溪鄉公所申請函、陳德峰律師見
    證之捐樹同意書、被告游水淵出具之農民出售農產物收據、
    平溪鄉公所94年12月21日出具之收據、植物用四季速生楊樹
    捐贈明細表、平溪鄉公所感謝函在卷可參（見他字卷一第17
    -24頁、他字卷四第4-10頁、第15-19頁、第22-28頁、第32
    -35頁、第39-44頁、第46-51頁、第54-58頁、第62-67頁、
    第70-74頁、第92-102頁、第105-110頁、第114-119頁、第1
    22-133頁、第136-146頁、第152頁、第156-167頁、他字卷
    五第3-17頁、第21-32頁、第37-42頁、第46-51頁、第56-67
    頁、第79-99頁、第131-136頁），而其等之94年度綜合所得
    稅結算申報資料，亦經本院分別函請財政部臺北市國稅局、
    財政部臺灣省北區國稅局中和稽徵所、財政部臺北市國稅局
    北投稽徵所、財政部臺北市國稅局中北稽徵所、財政部臺灣
    省北區國稅局新竹縣分局、財政部臺灣省北區國稅局新莊稽
    徵所、財政部臺北市國稅局松山分局、財政部臺灣省北區國
    稅局桃園縣分局、財政部臺灣省北區國稅局三重稽徵所提供
    在卷（均見本院函調資料卷），亦堪認定為屬實。
三、至被告白明燦、林崑正雖辯稱伊等不知被告李中明、乙○○
    係以捐贈平溪鄉公所速生楊樹作為幫助如附表所示之納稅義
    務人以詐術逃漏稅捐之手段，並無犯意聯絡云云，惟查：
  (一)被告林崑正於96年7月9日接受檢察官訊問時，業已自承，被
    告白明燦在一開始與伊談植栽時，有說該給就要給，有需要
    花錢就要花，因為他們要做逃漏稅，不能超過94年底，所以
    一定要程序上能夠配合，如果拖到95年，就沒有用了，感謝
    函的底稿也是伊拿給平溪鄉公所的人，集團的主要成員分工
    情形為，白明燦係集團主腦，負責相關漏稅事宜的策劃、資
    金調度，李中明及乙○○是負責招攬業務，伊則負責種樹及
    與平溪鄉公所接洽事宜，陳沛輝等16人提供稅捐單位抵稅的
    照片，則是伊於屏東縣高朗及泰和農場兩地拍攝的等語（見
    偵字卷第16-18頁），復於本院訊問時陳稱，因為伊跟王振
    綱合約談好了，鄉長也公告了，也買了樹苗，樹也已經種了
    ，被告白明燦、李中明亦已經跟納稅義務人收錢了，如果鄉
    長廖德弘把核准函撤掉的話，那些納稅義務人就不能抵稅，
    因為被告白明燦與廖德弘不熟，所以就把錢交給伊，用來行
    賄廖德弘等語（見本院卷一第32頁），另證人即被告李中明
    亦證稱，是伊請被告白明燦幫忙介紹要賣樹的，他介紹被告
    林崑正與伊認識，林崑正說他有四季速生楊樹長得很快，但
    伊向被告林崑正說沒有地方捐贈樹苗，若能負責找到可以捐
    贈的地方，伊就跟林崑正買樹，後來受捐贈之平溪鄉公所就
    是被告林崑正找到的等語（見本院卷二第197頁、第204頁反
    面），是若被告林崑正僅係單純出售其所栽種之速生楊樹，
    並無共同幫助納稅義務人以詐術逃漏稅捐之故意，則其何需
    參與接洽捐贈之公務單位，及行賄被告廖德弘（詳如下述）
    ，以配合報稅程序，顯然其辯解並不可信，被告林崑正對於
    被告李中明等人利用捐贈速生楊樹名義浮報綜合所得稅扣抵
    額度以逃漏稅捐等情，應於行為時即已知之甚詳，並非僅單
    純出售植栽之角色。
  (二)又證人林崑正除於檢察官審理時證稱，被告白明燦在一開始
    與伊談植栽時，有說該給就要給，有需要花錢就要花，因為
    他們要做逃漏稅，不能超過94年底，所以一定要程序上能夠
    配合，如果拖到95年，就沒有用了，集團的主要成員分工情
    形為，白明燦係集團主腦，負責相關漏稅事宜的策劃、資金
    調度，李中明及乙○○是負責招攬業務，伊則負責種樹及與
    平溪鄉公所接洽事宜等語（見偵字卷第16-18頁）外，復證
    稱，96年5、6月間，新聞媒體報導石碇、平溪鄉公所爆發違
    法捐贈事件後，被告白明燦曾先後2次主動以電話與伊聯絡
    ，表是若被調查局約談，要伊回答是他向伊買樹，由伊種樹
    即可，至於送錢、找鄉公所相關人員協議等，則均推稱不知
    道等語（見偵字卷第19頁），另證人即被告李中明復證稱，
    原本伊是找另外的朋友要請他找植栽，但那個朋友因為沒有
    辦法提供農民收據，所以伊去找被告白明燦看有沒有辦法幫
    忙，問他是否知道種樹的，及具有開具農民收據之資格的人
    ，他介紹被告林崑正跟伊認識，另外，被告白明燦還介紹一
    個姓游的人綽號「阿不拉」的人跟伊認識，因為被告林崑正
    沒有辦法開立農民收據，這個「阿不拉」說有辦法去處理，
    之後這個姓游的人就找到被告游水淵，至於被告白明燦幫伊
    做這些仲介的報酬是1棵樹2塊錢，看伊等找來的客戶簽約上
    面的數量總共多少株來計算，等到伊拿到感謝函、種樹的照
    片等文件全部弄完了，應該是在95年元旦過後才一次結算，
    大約有11萬至12萬元，伊並請白明燦監督被告林崑正種樹，
    被告林崑正的報酬也是伊請被告白明燦轉交的等語（見本院
    卷二第197-198頁、第200頁反面、第204頁反面），核與被
    告白明燦於偵查時自承，被告李中明同意以每株40元的成本
    價包給伊，但實際上伊給林崑正每株含購樹、種植的費用共
    38元，所以伊可從李中明處獲得每株2元的酬勞，本件相關
    文件係被告李中明用手寫，交由伊請小姐打，另被告乙○○
    則寫收據的稿傳給被告游水淵，由游水淵開立收據，伊並監
    督被告林崑正種樹等情相符（見他字卷五第75頁、第124頁
    ），且被告白明燦亦於本院審理時陳稱被告李中明有告訴伊
    買樹的目的是在做捐贈樹節稅，所以伊就介紹被告林崑正給
    李中明去做捐贈樹的事，伊亦知悉乙○○為了買賣樹的原因
    寫收據文稿傳給被告游水淵，讓他開立收據，但游水淵實際
    上沒有賣樹給乙○○，之所以要拿游水淵的收據是為了節稅
    用等語（見本院卷二第254頁、第260頁反面），是依本件幫
    助納稅義務人以詐術逃漏稅捐之行為分工與被告白明燦對被
    告林崑正所下達之具體指示（如報稅期限、行賄被告廖德弘
    、勿於調查員詢問時提及送錢、接洽捐贈單位等情），再參
    以證人林崑正證述伊行賄被告廖德弘之情節，與被告廖德弘
    自首、作證時所陳之收受賄賂過程互核一致，而被告林崑正
    、廖德弘二人並無私交，亦無共謀犯罪之事實，因此證人林
    崑正關於此部分之證詞甚為可信（詳如下述），而證人林崑
    正於96年7月9日於調查員詢問時證稱，被告廖德弘於95年1
    月間打電話給伊，說意思不夠，要把感謝函撤掉，伊轉告被
    告白明燦之後，被告白明燦就叫伊過去公司，並拿一包裝了
    約10萬元的信封，要伊拿給被告林耀庭轉交給被告廖德弘等
    語（見本院卷一第248頁反面至第252頁，此部分之證詞雖係
    被告以外之人於司法警察調查中所為之陳述，且與其於96年
    11月20日審判中所為之證詞不符，然因被告林崑正於調查員
    詢問時之上開陳述，並非出於強暴、脅迫、利誘、詐欺、違
    法羈押或其他不正之方法所為等情，業經本院說明如上，且
    其所證述之後半段行賄情節，與被告廖德弘收受賄賂之自白
    、證詞核屬一致，雖被告廖德弘並未親身經歷之前半段，即
    被告白明燦交付匯款委託被告林崑正轉交之事實，但該事實
    與嗣後交付賄款為緊密相接之過程，衡情林崑正並無僅虛構
    被告白明燦涉案部分之必要，因此該次陳述具有較可信之特
    別情況，且為證明犯罪事實存否所必要者，依刑事訴訟法第
    159條之2規定，應具證據能力，附予敘明），應屬真實。被
    告白明燦為促成捐贈速生楊樹以取得平溪鄉公所感謝狀，竟
    可逕決定並執行向公務員行賄之行為，顯見被告白明燦絕非
    僅單純介紹被告李中明、林崑正、綽號「阿不拉」等人相互
    認識，或仲介速生楊樹買賣而已。其對於被告李中明等人幫
    助他人以低價購得捐贈標的物，並浮報捐贈金額以逃漏綜合
    所得稅等情，自有認知且參與其中，故被告白明燦辯稱，伊
    對於捐贈速生楊樹植栽係為幫助納稅義務人以詐術逃漏稅捐
    等情毫不知悉云云，即難採信。
四、另被告甲○○雖以前詞置辯，然證人即被告林崑正已於本院
    審理時證稱，94年間臺灣只有伊種植速生楊樹，市面上並沒
    有這種樹在零售，伊賣給被告白明燦每株35元算是便宜的，
    因伊曾賣一小部分出去，都是賣60元，但伊公司研發這個樹
    的時候，並沒有很多人知道等語（見本院卷二第268頁），
    可見速生楊樹在當時除被告林崑正外，並無「市價」可訪，
    而被告甲○○既自承不認識林崑正（見本院卷三第61頁），
    顯然其辯稱伊曾經至建國花市查訪過價格云云，即非屬實。
    且依證人林崑正所述，速生楊樹價格每株僅在35元至60元間
    ，與本件納稅義務人以每株600元浮報之價位相較，甚不相
    當，被告甲○○既為納稅義務人李雪美、陳玉婷、傅秀月、
    呂秋萍、彭寶展、蔡素英、賴慧婷及何思嫻代為操作資金匯
    款記錄，自無不知之理，故其辯稱，伊係依照市價捐贈政府
    機關云云，更屬虛構，顯見被告甲○○確有為幫助納稅義務
    人以詐術逃漏稅捐之行為。此外，證人即被告乙○○於本院
    證稱，被告甲○○算是伊之下線，伊算甲○○百分之20的價
    格，因為每個人有每個人的人脈，業務上大家都是有本事盡
    量賺，本件甲○○大約有40萬至50萬的報酬等語（見本院卷
    二第228頁反面），核與被告甲○○自承，伊係介紹伊房屋
    仲介的客戶給被告乙○○等語（見本院卷三第61頁）相符，
    則被告甲○○具有幫助納稅義務人以詐術逃漏稅捐之犯意，
    並參與被告乙○○、白明燦、林崑正、李中明就該犯行之行
    為分擔等情甚明。
五、又查，證人即被告李中明於本院審理時證稱，因為被告林崑
    正沒有辦法開立農民收據，伊便向被告白明燦請求介紹具有
    這種資格的人，之後就在白明燦的公司認識一位姓游，綽號
    「阿不拉」的人，由這個姓游的人去找到游水淵談開農民收
    據的事，請游水淵提供帳戶及存摺、大小章，經由阿不拉拿
    給伊做金流，整個做完之後，由阿不拉處理游水淵的報酬，
    給錢的標準是看他開農民收據裡面樹木的數量，1棵樹3塊錢
    ，伊與游水淵沒有接觸過等語（見本院卷二第197頁反面、
    第198頁、第201頁反面、第204頁），證人即被告乙○○亦
    證稱，農民收據是由被告游水淵開立，交給被告李中明在撫
    遠街的園藝公司，伊再去園藝公司向李中明拿農民收據，等
    所有報稅文件備齊，再一次送給客人伊有打過一次電話給被
    告游水淵，因為他說他不會寫客戶的名字、數量、金額，伊
    就傳真農民收據的草稿過去給他，由游水淵寫好之後，再交
    給李中明等語（見本院卷二第227頁反面），核與被告游水
    淵自承，伊並未種過速生楊樹，伊與白明燦、李中明等人合
    作種樹，由另外一位游先生來跟伊談，因對方要求要有交易
    的紀錄，必須先把農民出貨收據開出去，伊有將空白收據交
    給他們，也有簽發收據出去是照對方傳真的格式和內容開的
    ，數量大約有十幾張，但伊並無確認數量，且並無出貨之事
    實，另外，被告李中明要求伊開個專戶，要將訂樹苗的錢匯
    入帳戶中，伊就答應他們，並把帳戶存摺、大小章交由李中
    明處理等語（見本院卷一第81頁反面、第82頁、第266頁、
    第267頁反面、本院卷三第61頁反面、第62頁）相符，並有
    被告游水淵所開具之柳樹青園藝行農民出售農產物收據15紙
    附卷可參（見他字卷一第21頁、卷四第15頁、第24頁、第47
    頁、第62頁、第74頁、第98頁、第114頁、第129頁、第143
    頁、第167頁、卷五第13頁、第32頁、第46頁、第65頁），
    顯見被告游水淵確有明知未出售如附表所示數量、單價之速
    生楊樹與附表所示之人，卻仍依被告李中明、乙○○之指示
    將此不實事項登載於其業務上作成之文書上，並任被告李中
    明、乙○○等人持以行使，是其所為實係被告李中明、乙○
    ○、白明燦、林崑正、甲○○、綽號「阿不拉」之成年男子
    犯行分工之一部分，被告游水淵確有共同行使業務上登載不
    實文書之犯行，應堪認定，其辯稱與其他被告並無上開罪名
    之犯意聯絡云云，不可採信。惟公訴人就被告游水淵知悉被
    告李中明、乙○○、白明燦、林崑正、甲○○取得其開具之
    柳樹青園藝行農民出售農產物收據之用途係幫助他人逃漏稅
    捐部分所為之舉證，尚不足使本院達於通常一般之人均無所
    懷疑，而得確信為真實之程度（詳如下述），是公訴人認被
    告游水淵就被告李中明、乙○○、白明燦、林崑正、甲○○
    共同違反稅捐稽徵法第43條第1項部分，亦有犯意聯絡云云
    ，即無可取，附此敘明。
六、又查，被告廖德弘於96年6月7日本院訊問時自承，捐贈苗木
    的人伊並不認識，是清潔隊長即被告林耀庭帶來介紹的，發
    完感謝狀後約十幾天，被告林耀庭即到鄉長辦公室拿裝了9
    萬元現金的信封帶給伊等語（見本院96年度聲羈字第242號
    卷第11頁反面），復於96年8月3日庭訊時陳稱，被告林耀庭
    來辦公室的時候，都沒有說什麼，就只有把信封袋放在桌上
    就走了，伊有把信封袋打開來看，清點裡面的現金為9萬元
    ，伊的感覺是林耀庭帶被告林崑正到公所來找伊，說要辦理
    苗木捐贈的事情，林崑正也說這件事情辦好之後會感謝伊，
    所以就直覺認為林耀庭拿這些錢來就是為了感謝伊幫忙這件
    事情等語（見本院卷一第37頁），而上開自白，均與證人即
    被告林崑正於檢察官訊問時證稱，伊於94年開始在講植栽時
    ，曾去找被告林耀庭，再一起去鄉長辦公室，當時伊有跟被
    告廖德弘說會好好謝謝他，不會對他失禮，但94年事情完後
    ，一直沒有表示，被告廖德弘才打給伊表示感謝函與捐贈都
    要撤掉，因為被告白明燦先前有說該給就要給，因為做逃漏
    稅有時間限制，拖到95年就沒有用了，所以伊向被告白明燦
    報告後，隔1至2天白明燦就叫伊去辦公室，交給伊1包信封
    裝的現金，因當時已經訂起來，伊摸厚度大約為10萬元左右
    ，白明燦要伊拿給被告林耀庭，再轉交給廖德弘，伊將這包
    前交付給林耀庭時，因雙方早有默契，並未多談，因此林耀
    庭也心照不宣把錢收下等語（見偵字卷第16-17頁）相符，
    而被告廖德弘於首次為上開自白時，檢察官僅係以其開立不
    實感謝函幫助逃漏稅涉犯貪污治罪條例圖利罪嫌而為偵查，
    對於被告廖德弘收受賄款一事尚未知情，此可由該日庭訊時
    檢察官稱：「這部分昨天被告確實沒說。」等語，其羈押聲
    請書中亦未提及被告廖德弘收受賄賂犯行（見上開聲羈卷第
    3-4頁、第12頁），被告廖德弘之選任辯護人亦稱：「被告
    剛剛陳述，我現在才知道，之前沒有溝通過。」等語（見同
    卷第12頁）可得確認，又被告廖德弘被訴涉犯貪污治罪條例
    第6條第1項第4款對於主管或監督之事務圖利罪嫌，並未構
    成，而由本院不另為無罪諭知如下述，與其涉嫌收受賄賂犯
    行間，實際上並無裁判上一罪關係，是其承認收受賄賂犯行
    ，應屬刑法第62條「對於未發覺之罪自首」之型態。衡以公
    務員收受賄賂，無論係對於違背職務之行為或職務上之行為
    ，均屬貪污治罪條例所規定之重罪，若非確有其事，鮮有於
    此狀況下主動吐露實情者，況被告廖德弘原為平溪鄉長，享
    有一定聲譽名望，更無無故自陷牢獄之可能。且被告廖德弘
    於96年6月7日經訊問坦承收賄後，業經本院裁定羈押禁見，
    被告林崑正隨後於96年7月5日亦經本院裁定羈押，是此二人
    間既無交情，復無交集，若非確有其等交付、收受賄款之事
    實，兩人對於上開行賄過程之陳述絕無可能如此貼切吻合。
    另被告廖德弘亦於本院審理時，再就上開收受賄款經過具結
    後證稱，95年1月間，被告林耀庭拿9萬元到辦公室給伊，他
    用1個白色信封袋裝著，沒有說這個是什麼錢，但因為94年
    12月上旬時，被告林耀庭詞帶他朋友林崑正到伊辦公室，提
    到要捐贈速生楊樹，伊答應他接受辦理這個案件，不過請他
    依照公文的行政程序寫個函來公所，被告林崑正也跟伊講說
    他不會失禮，之後平溪鄉公所也發出感謝函，但林崑正並無
    任何表示，有一天伊喝了一點酒，心理很不舒服，就請伊的
    助理打電話給被告林崑正，跟林崑正說他都沒有照之前說的
    做，伊要把這個文撤掉，所以伊收到錢時，當時想這應該94
    年辦理速生楊樹的錢等語（見本院卷三第18頁反面），益證
    其受賄之情非虛，是被告廖德弘收受被告白明燦經由林崑正
    、林耀庭轉交之賄賂等情，應屬真實。再者，決定是否受理
    民眾捐贈，及核准以鄉公所之名義開具接受捐贈之證明文書
    ，原係鄉長綜理鄉務行政之範圍，屬於職務上之行為，而被
    告廖德弘當時為平溪鄉之鄉長，於不知被告李中明等人係將
    平溪鄉公所核發之感謝函作為幫助納稅義務人以詐術逃漏稅
    捐用途（詳如下述）之情況下，依證人周碧玉所呈報之點收
    數量與被告林崑正所提供之實際捐贈者名單，並無違背其職
    務之情形，是被告對於其職務上之行為收受賄賂之犯行，亦
    屬明確。
七、公訴人雖認被告廖德弘上開收受賄賂之行為，係以違背職務
    之行為作為對價，涉犯貪污治罪條例第4條第1項第5款罪嫌
    云云，然查：
  (一)以實物捐贈浮報綜合所得稅扣除額之方式，幫助納稅義務人
    以詐術逃漏稅捐之犯罪型態，係自93年財政部解釋個人購入
    土地捐地抵稅價值一律須改按土地實際取得成本計算，使捐
    贈道路用地節稅之方式無利可圖後，始逐漸發展等情，業經
    證人即被告李中明證述無誤（見本院卷二第197-198頁），
    其復證稱，伊係94年5至6月間知道可以用捐贈植栽的方式來
    做等語（見本院卷三第197頁），另證人即平溪鄉公所建設
    課技士李子東亦證稱，當初出具感謝函時，伊並不知道捐贈
    目的是用來抵稅，是後來稅捐單位來查時才知道的等語（見
    本院卷二第6頁、第9頁），可見本案於94年底發生時，社會
    上鮮有此種逃漏稅型態之前例，則被告廖德弘身為非以工商
    發展為主要經濟活動之平溪鄉鄉長，亦非有從事於稅捐事務
    之專長、經歷，依其當時之主觀認知，是否有意識到被告林
    崑正、白明燦洽談捐贈速生楊樹一事涉及幫助納稅義務人以
    詐術逃漏稅捐，並非無疑。況依證人即被告白明燦於本院審
    理時證稱，伊隨同被告林崑正到鄉長室，鄉長很忙，也沒有
    談什麼，只有介紹認識，林崑正說這是要捐贈樹的人，沒有
    詳談捐贈的事，鄉長只有說好好好，然後交換名片，就這樣
    ，時間大約3到5分鐘就離開了等語（見本院卷二第279頁反
    面、第281頁），證人即被告林耀庭亦證稱，當天在鄉長室
    沒有談什麼，有說到要捐樹，被告林崑正說捐樹對京都議定
    書、臺灣的綠化都有好處等語（見本院卷二第283頁反面）
    ，是尚難依卷存之證據，據以認定被告廖德弘對於被告白明
    燦等人將持其所核發之平溪鄉公所感謝函作為捐贈名目，用
    以浮報個人綜合所得稅列舉扣除額等情節有所認識。
  (二)再查，證人即平溪鄉公所建設課技士助理周璧玉雖證稱，當
    時伊不曉得捐贈植栽是由誰負責，種植的地方又是在哪裡，
    伊打電話去問鄉長，鄉長也說不清楚，要伊去問林耀庭，林
    耀庭就給伊一個電話，伊打電話聯絡後，廠商即被告林崑正
    就到平溪鄉公所來載伊到種植地點去，到達目的地時，林崑
    正告訴伊：「你不用點收了，這邊的管理員剛剛已經點收完
    畢，只要簽個名字就可以。」，伊看到當時阿伯還站在樹苗
    那邊，而伊本身有近視，當時太陽也很大，伊只是看到一堆
    樹木在那邊而已，數量沒辦法確定，所以就在簽收單上簽收
    等語（見本院卷二第16頁反面、第20頁反面），顯然證人周
    璧玉並未確實於現場完成點收速生楊樹之工作，被告林崑正
    運送之植栽數量究竟若干，即無從查證，是被告廖德弘核發
    之平溪鄉公所感謝函中所記載之苗木株樹，並非確實。惟證
    人周璧玉亦證述稱，伊沒有確實點收樹苗一事，鄉長不知情
    ，因為伊回來時只有跟李子東及課長說等語（見本院卷二第
    23 頁），是被告廖德弘縱知悉平溪鄉公所建設課曾派員點
    收被告林崑正所運送之速生楊樹一事，亦無證據證明其對於
    證人周碧玉並未如實點收之情形有所認識，而被告廖德弘身
    為平溪鄉長，雖有綜理鄉政之職責，但不可能亦無必要事必
    躬親，關於點收民眾捐贈植栽之工作，本於分層負責之行政
    分工，僅由承辦單位派員進行，當屬合理行政流程，則被告
    廖德弘依據證人周璧玉所簽「收訖四季楊樹58376株」之收
    據（見他字卷二第74頁反面），而核准出具記載收受速生楊
    樹5萬8376株內容之平溪鄉公所94年12月22日北縣平建字第
    940010423號函（見他字卷二第31頁，下稱感謝函），自屬
    有據，非屬違背職務之行為。
  (三)另上開感謝函之正本收受者、捐贈人雖列有陳沛輝、黃誠勳
    、謝宜璋、陳俊言、楊阜蒼、吳淑華、李雪美、陳玉婷、傅
    秀月、呂秋萍、林則棻、李政翰、彭寶展、蔡素英、賴慧婷
    及何思嫻等16人，與原先申請函、平溪鄉公所公告之捐贈人
    為李中明、陳沛輝、黃誠勳、謝宜璋等4人（見他字卷五第
    89 頁正、反面）不同，且證人周碧玉亦於本院審理時證稱
    ，當日被告林崑正載伊回來公所的時候，就說他要感謝狀，
    伊說感謝狀也不是馬上就可以給的，因為公文要往上送，必
    須要等蓋完章才可以，林崑正就在那邊糾纏，後來承辦人答
    應打稿，林崑正還拿出1張例稿要伊照打，原先名單上面就
    只有4個捐贈人，但被告林崑正說不對，後面還有很多捐贈
    人，又拿出一些明細表，要伊把那些捐贈人的名字都打上去
    ，而且要1個人1張感謝狀給他們，那時候李子東跟課長馬上
    說不可以，因為當初捐贈人的名單只有4個，這幾個人並沒
    有在內，被告林崑正就一直要伊等把那些名單打上去，伊等
    堅持不同意，後來林崑正就很生氣走出去，大概幾十分鐘又
    走進來，鄉長室的助理就打電話進來說鄉長交代，要伊等照
    林崑正的名單開感謝狀給他等語（見本院卷二第17頁），可
    見被告廖德弘對於捐贈者名單變動之事，應亦知悉。然而上
    開感謝函所載捐贈者名單之16人，均係實際捐贈速生楊樹之
    人，且確均出資購樹等情，業經證人黃誠勳、謝宜璋、陳俊
    言、楊阜倉、吳淑華、李雪美、陳玉婷、傅秀月、呂秋萍、
    林則棻、李政翰、彭寶展、蔡素英、賴慧婷及何思嫻證述無
    誤（見他字卷一第9頁、他字卷四第2頁、第20-21頁、第37
    頁、第52-53頁、第68-69頁、第87-88頁、第103頁反面、第
    12 0-121頁、第134-135頁、第153-154頁、他字卷五第2頁
    、第18頁反面、第36頁、第53頁），證人即被告乙○○亦證
    稱，捐贈名單係伊與客戶談好、簽好約後，才交給被告李中
    明等語（見本院卷二第226頁），證人即被告李中明復證稱
    ，他字卷五第89頁申請函及公告只有李中明、黃誠勳、陳沛
    輝、謝宜璋等4人，是因為原先都是用伊之名義申請，後來
    找到客戶，才用他們的名義申請等語（見本院卷二第201頁
    ），顯見嗣後之16人名單應係被告乙○○、甲○○所招攬確
    實出資捐贈速生楊樹之客戶名單（惟其等所支出之資金與申
    報捐贈之金額不同而已），而此情復為兩造所不爭執（見本
    院卷一第157頁反面），又感謝函僅記載受捐贈之速生楊樹
    株數（數量部分被告廖德弘不知證人周璧玉未確實點收等情
    已如上述，故其依收據記載數量，難謂有違法之故意），並
    未核定或估算捐贈金額，則被告廖德弘決行之感謝函內容記
    載均有所據，並無不實之處，縱關於捐贈人之姓名及數量與
    先前所公告者相異，亦屬行政程序上可得補正之瑕疵，尚難
    僅以此遽認被告廖德弘違背其職務。
八、綜上所述，被告李中明、乙○○、白明燦、林崑正、甲○○
    共同幫助納稅義務人以詐術逃漏稅捐及行使業務上登載不實
    文書犯行、被告游水淵共同行使業務上登載不實文書犯行，
    及被告廖德弘對於職務上之行為收受賄賂之犯行，事證明確
    ，應堪認定。
九、比較新舊法：
    刑法第2條第1項之規定，係規範行為後法律變更所生新舊法
    律比較適用之準據法。所謂行為後法律有變更者，包括構成
    要件之變更而有擴張或限縮，或法定刑度之變更。行為後法
    律有無變更，端視所適用處罰之成罪或科刑條件之實質內容
    ，修正前後法律所定要件有無不同而斷。新舊法條文之內容
    有所修正，除其修正係無關乎要件內容之不同或處罰之輕重
    ，而僅為文字、文義之修正或原有實務見解、法理之明文化
    ，或僅條次之移列等無關有利或不利於行為人，非屬該條所
    指之法律有變更者，可毋庸依該規定為新舊法之比較，而應
    依一般法律適用原則，適用裁判時法外，即應適用刑法第2
    條第1項之規定，為「從舊從輕」之比較。而比較時，應就
    罪刑有關之事項，如共犯、未遂犯、想像競合犯、牽連犯、
    連續犯、結合犯，以及累犯加重、自首減輕及其他法定加減
    原因（如身分加減）與加減例等一切情形，綜合全部罪刑之
    結果而為比較，予以整體適用。乃因各該規定皆涉及犯罪之
    態樣、階段、罪數、法定刑得或應否加、減暨加減之幅度，
    影響及法定刑或處斷刑之範圍，各該罪刑規定須經綜合考量
    整體適用後，方能據以限定法定刑或處斷刑之範圍，於該範
    圍內為一定刑之宣告。是宣告刑雖屬單一之結論，實係經綜
    合考量整體適用各相關罪刑規定之所得。宣告刑所據以決定
    之各相關罪刑規定，具有適用上之「依附及相互關聯」之特
    性，自須同其新舊法之適用。而「法律有變更」為因，再經
    適用準據法相互比較新舊法之規定，始有「對被告有利或不
    利」之結果，兩者互為因果，不難分辨，亦不容混淆。有最
    高法院97年上字第37號判決可供參考。查被告行為後，刑法
    第28條、第55條、第56條關於共同正犯、牽連犯、連續犯等
    規定之修正、刪除，均於94年2月2日公布，並於95年7月1日
    起施行。茲就上開規定比較適用如下：
  (一)公務員身分部分：
    查被告廖德弘行為時係臺北縣平溪鄉鄉長，係依法令服務於
    地方自治團體所屬機關，而具有法定職務權限之人員，而貪
    污治罪條例於95年5月30日修正公布全文，自同年7月1日施
    行，又於98年4月22日修正、增訂部分條文，其中貪污治罪
    條例第5條第1項第3款之對於職務上之行為收受賄賂罪並未
    修正，自無須再比較新舊法律適用；另貪污治罪條例第2條
    前段規定「依據法令從事公務之人員，犯本條例之罪者，依
    本條例處斷」，修正為「公務員犯本條例之罪者，依本條例
    處斷。」，然此僅係為配合本次刑法公務員定義修正所為之
    文字變動，而95年7月1日修正公布施行之刑法第10條第2項
    關於公務員定義之規定，雖由「依法令從事於公務之人員」
    ，修正為「依法令服務於國家、地方自治團體所屬機關而具
    有法定職務權限，以及其他依法令從事於公共事務，而具有
    法定職務權限者」及「受國家、地方自治團體所屬機關依法
    委託，從事與委託機關權限有關之公共事務者」，然無論修
    法前、後，被告廖德弘行為時之身分均符合刑法上所稱之公
    務員，並無二致，行為時舊法並未不利於被告，依修正後刑
    法第2條第1項前段之規定，應適用行為時之貪污治罪條例規
    定以為處斷。
  (二)共同正犯之比較適用：
    刑法第28條有關共同正犯之規定，修正前第28條規定：「二
    人以上共同實施犯罪之行為者，皆為正犯」，修正後則規定
    ：「二人以上共同實行犯罪之行為者，皆為正犯」，亦即修
    正後規定，係將原來共同正犯之共同「實施」犯罪，改為共
    同「實行」犯罪，剔除完全未參與犯罪相關行為「實行」之
    「陰謀共同正犯」及「預備共同正犯」，是修正後之共同正
    犯之可罰性要件之範圍業已限縮，乃屬行為可罰性要件之變
    更，自應比較新舊法，惟本案被告林崑正、李中明、白明燦
    、甲○○、游水淵（登載不實事項於業務上文書部分）係共
    同為上開犯罪行為，不論適用修正前、後之刑法第28條規定
    ，均應成立共同正犯，經比較修正前、後之規定，修正後刑
    法非有利於被告等人，應適用修正前舊法關於共同正犯之規
    定（最高法院96年度台上字第1323號判決、臺灣高等法院暨
    所屬法院96年度法律座談會決議亦同此意旨）。
  (三)連續犯之比較適用：
    修正前刑法第56條之連續犯規定，得加其刑至2分之1，修正
    後刑法刪除，於新法施行後，被告之數犯罪行為，原則上應
    予分論併罰。此刪除雖非犯罪構成要件之變更，但顯已影響
    行為人刑罰之法律效果，自屬法律有變更，比較新舊法結果
    ，仍應適用較有利於被告之行為時法律即修正前刑法第56條
    規定，論以連續犯。
  (四)牽連犯之比較適用：
    修正後刑法第55條規定，業已廢除牽連犯之規定。亦即犯一
    罪而其方法或結果之行為犯他罪名者，依修正前刑法第55條
    後段規定，認屬牽連犯，應從一重處斷。但依修正後刑法第
    55條規定，則已無牽連犯可資適用，即應將各該犯行以數罪
    併合處罰。故以適用修正前關於牽連犯之規定，自係較為有
    利。
  (五)罰金刑部分：
    被告行為後，刑法第33條第5款關於罰金刑之規定業經修正
    ，修正前刑法第33條第5款規定：「罰金：一元（銀元）以
    上」，並依現行法規所定貨幣單位折算新臺幣條例規定，以
    銀元1元折算新臺幣3元，修正後刑法第33條第5款則規定：
    「罰金：新臺幣一千元以上，以百元計算之」，是修正後刑
    法第33條第5款所定罰金刑最低數額，較之修正前提高，自
    以修正前刑法第33條第5款規定較有利於被告。
  (六)褫奪公權部分：
    按貪污治罪條例第17條規定：「犯本條例之罪，宣告有期徒
    刑以上之刑者，並宣告褫奪公權」，對於褫奪公權之期間，
    即從刑之刑度如何並無明文，故依本條例宣告褫奪公權者，
    仍應適用刑法第37條第1項或第2項，使其褫奪公權之刑度有
    所依憑，始為合法（最高法院89年度台上字第2303號判決參
    照）。而修正前刑法第37條第2項規定：「宣告6個月以上有
    期徒刑，依犯罪之性質認為有褫奪公權之必要者，宣告褫奪
    公權1年以上10年以下。」修正後規定改為「宣告1年以上有
    期徒刑，依犯罪之性質認為有褫奪公權之必要者，宣告1年
    以上10年以下褫奪公權。」比較新舊法之規定，似以修正後
    之規定較為有利。但按褫奪公權係剝奪被告公法上之權利能
    力，為從刑之一種，與保安處分乃對於具有犯罪危險性者施
    以適當處分，以防止其再犯或妨害社會安全而設之公法上制
    裁有別，自無從適用刑法第2條第2項：「非拘束人身自由之
    保安處分適用裁判時之法律」之特別規定（最高法院87年度
    台上字第2026號判決參照）。又從刑係附屬於主刑，不生比
    較輕重問題（最高法院24年上字第52 92號判例要旨參照）
    ，自應隨主刑適用法律，不能割裂而適用其他法律。
  (七)緩刑部分：
    緩刑之宣告，刑法修正前之要件僅限於未曾受或前受徒刑以
    上刑之宣告者，係包括故意或過失犯罪之情形在內，修法後
    則擴大其適用範圍，凡未因故意犯罪而受徒刑以上之宣告者
    ，皆得適用之，惟本件被告廖德弘、李中明、乙○○均未曾
    犯罪受有期徒刑宣告，是以不論依修正前後刑法第74條規定
    ，皆得宣告緩刑。惟從緩刑宣告之內容及效力，依新刑法第
    74條第2項得命行為人履行負擔，同條第4項緩刑效力不及於
    從刑及保安處分，而舊刑法行為人不須履行負擔且緩刑效力
    及於主刑及從刑，整體比較之下，依新刑法第74條所為緩刑
    宣告較不利於行為人，故依新刑法第2條第1項前段，應適用
    行為時法律，即修正前之刑法為緩刑之宣告。
  (八)刑之酌減：
    按修正前刑法第59酌減其刑規定：犯罪之情狀可憫恕者，得
    酌量減輕其刑。修正後新法規定：犯罪之情狀顯可憫恕，認
    科以最低度刑仍嫌過重者，得酌量減輕其刑。惟刑法第59條
    酌減規定係法院就刑之量酌減審認標準之明文化，非屬法律
    之變更，無現行刑法第2條第1項之適用，應直接適用新法。
  (九)綜合上述各條文修正前、後之比較，以被告行為時即95年7
    月1日修正施行前之刑法，較有利於被告，自應依修正後刑
    法第2條第1項前段規定，均適用修正前刑法之相關規定予以
    論處。至於緩刑之宣告，依最高法院95年第8次刑事庭會議
    決議，則應適用新法第74條第1項之規定。另刑法第59條之
    規定，由原所定「犯罪之情狀可憫恕者，得酌量減輕其刑」
    ，修正為「犯罪之情狀顯可憫恕，認科以最低刑度仍嫌過重
    者，得酌量減輕其刑。」惟此規定，為法院就刑之酌減審認
    標準見解之明文化，非屬法律之變更，有最高法院95年度第
    8次刑事庭會議紀錄可參。
  (十)易科罰金折算標準部分：
    又被告等行為時之易科罰金折算標準，依修正前刑法第41條
    第1項、修正前罰金罰鍰提高標準條例第2條前段（現已刪除
    ）規定，就其原定數額提高為100倍折算1日，則本案被告等
    行為時之易科罰金折算標準，應以銀元100元（即新臺幣300
    元）以上300元（即新臺幣900元）以下折算1日。惟95年7月
    1日修正公布施行之刑法第41條第1項前段則規定：「犯最重
    本刑為5年以下有期徒刑以下之刑之罪，而受6個月以下有期
    徒刑或拘役之宣告者，得以新臺幣1000元、2000元或3000元
    折算1日，易科罰金。」比較修正前後之易科罰金折算標準
    ，以95年7月1日修正公布施行前之規定，較有利於被告，則
    應依刑法第2條第1項前段，適用修正前刑法第41條第1項前
    段。本案既仍適用修正前刑法第41條第1項前段之規定定被
    告易科罰金之折算標準，自仍應適用修正前罰金罰鍰提高標
    準條例第2條之規定提高折算之罰金數額，諭知以新臺幣900
    元折算1日為易科罰金之折算標準，且為免與刑法第41條第1
    項修正施行後所定易科罰金折算標準改採新臺幣計算產生混
    淆誤解起見，另引用現行法規所定貨幣單位折算新臺幣條例
    第2條明定易科罰金折算標準及折算新臺幣之數額，以資明
    確。
十、論罪科刑：
  (一)按稅捐稽徵法第41條所謂詐術，同於刑法上詐術之意，乃指
    以偽作真或欺罔隱瞞等積極之作為，致稅捐機關陷於錯誤，
    而免納或少納應繳之稅款，以獲取財產上之不法利益。又按
    刑法第215條所謂業務上登載不實之文書，乃指基於業務關
    係，明知為不實之事項，而登載於其等業務上作成之文書而
    言。被告李中明、乙○○、白明燦、林崑正、甲○○利用被
    告游水淵製作不實之農民出售農產物收據，溢報如附表所示
    納稅義務人94年度個人綜合所得稅之捐贈扣除額，俾附表所
    示之人逃漏稅捐，是核被告李中明、乙○○、白明燦、林崑
    正、甲○○之所為，均係犯稅捐稽徵法第43條第1項幫助納
    稅義務人以詐術逃漏稅捐罪及刑法第216條、第215條行使業
    務上登載不實文書罪，被告游水淵則係犯刑法第216條、第2
    15條行使業務上登載不實文書罪，而其等登載不實之低度行
    為被行使之高度行為所吸收，應依行使罪論。公訴人雖認被
    告李中明、乙○○、白明燦、林崑正、甲○○、游水淵所為
    係犯刑法第216條之行使同法第210條偽造文書罪嫌，然按刑
    法第210條之偽造文書罪，係指偽造他人之文書而言，若行
    為人為文書之有權制作者，縱令其制作之內容虛偽，且涉及
    他人之權利，除從事業務之人，明知為不實之事項而登載於
    其業務上作成之文書，合於刑法第215條之規定應依該條處
    罰外，尚難論以刑法第210條之偽造私文書罪（最高法院47
    年台上字第297號判例、56年度台上字第838號、59年度台上
    字第2513號判決意旨參照）。查被告游水淵係柳樹青園藝行
    之負責人之事實，業經被告游水淵陳述在卷（見他字卷一第
    67頁、第79頁反面），起訴書亦係以此作為犯罪事實之基礎
    ，則被告游水淵對於上開本有制作權之農民出售農產物收據
    為不實之登載，除應依刑法第215條之規定論處外，尚難以
    偽造私文書之罪相繩。公訴意旨認被告李中明、乙○○、白
    明燦、林崑正、甲○○、游水淵係犯同法第210條之罪，尚
    有未洽，惟此與起訴社會基本事實同一，本院自應予審理，
    並依法變更起訴法條，併此敘明。又按稅捐稽徵法第43條係
    對於逃漏稅捐之教唆或幫助行為特設之專條，為獨立之處罰
    規定，此所謂幫助，乃犯罪之特別構成要件，有別於刑法上
    之幫助犯，並非逃漏稅捐者之從犯。故如2人以上者同犯該
    條之罪，應不排除共同正犯之適用（見87年法律座談會彙編
    第321-322頁），而被告李中明、乙○○、白明燦、林崑正
    、甲○○就前揭幫助以詐術逃漏稅捐、行使業務上登載不實
    文書之犯行，有犯意聯絡及行為分擔，均應論以共同正犯。
    而被告游水淵則僅就行使業務上登載不實文書罪，與被告李
    中明、乙○○、白明燦、林崑正、甲○○與綽號「阿不拉」
    之成年男子有犯意聯絡及行為分擔，亦應就此部份論以共同
    正犯。被告李中明、乙○○、白明燦、林崑正、甲○○、游
    水淵先後多次犯行，均時間緊接，所犯分別係構成要件相同
    之罪名，顯均係基於概括犯意反覆為之，應依修正前刑法第
    56條連續犯之規定各論以一罪，並均加重其刑。至被告李中
    明、乙○○、白明燦、林崑正、甲○○所犯前開2罪，有方
    法與目的之牽連關係，為牽連犯，應依刑法修正前第55條規
    定，從一重之共同連續幫助納稅義務人以詐術逃漏稅捐罪處
    斷。
  (二)另按被告廖德弘之所為，則係犯貪污治罪條例第5條第1項第
    3款之對於職務上之行為收受賄賂罪，公訴人雖認被告廖德
    弘所為係犯同條例第4條第1項第5款對於違背職務之行為收
    受賄賂罪，或第4條第1項第2款之藉勢勒索財物罪（見本院
    卷三第61頁），然與被告廖德弘收受賄賂行為有對價關係者
    ，並非違背職務之行為等情，業經本院說明如上，又按貪污
    治罪條例第4條第1項第2款藉勢或藉端勒索財物罪，其所謂
    「藉勢」勒索財物，須行為人「憑藉權勢、權力」，以恫嚇
    或脅迫之手段，使人畏懼而交付財物；另「藉端」勒索財物
    ，則為「假藉端由」，以恫嚇或脅迫之手段，使人畏怖而交
    付財物（最高法院92年度台上字第4011號判決參照）。本件
    被告廖德弘係於與被告林崑正見面時因林崑正對其表示「不
    會虧待你」、「不會對你失禮」等語，因於事後而電話暗示
    被告林崑正應依約交付賄賂，其固有憑藉其鄉長權限撤銷感
    謝函之意思表示，然衡以事後被告白明燦僅交付賄款9萬元
    ，且證人即被告林崑正證稱，被告白明燦在一開始與伊談植
    栽時，有說該給就要給，有需要花錢就要花等語（見偵字卷
    第16頁），顯然被告白明燦原即有意以少量金額賄賂公務員
    以求順利進展之意，則被告白明燦、林崑正等人應非因陷於
    畏怖生懼之情狀而交付財物，核與藉勢勒索財物罪之構成要
    件有間，自不能成立公務員藉勢勒索財物罪，起訴與論告之
    法條均尚有未洽，然因被告廖德弘收受財物之基本社會事實
    相同，起訴法條應予變更。本件被告廖德弘於有偵查權限之
    公務員發覺前，自行於訊問庭時向本院值班法官自首犯行而
    接受裁判已如前述，應有自首之效力。又按犯第4條至第6條
    之罪，於犯罪後自首，如有所得並自動繳交全部所得財物者
    ，減輕或免除其刑，貪污治罪條例第8條第1項前段定有明文
    ，揆諸本條前後文字之編排，所謂「自動繳交」者，應向受
    理自首之權責機關為之。然按貪污治罪條例第8條第1項就犯
    該條例第4條至第6條之罪自首之規定，其立法意旨係為鼓勵
    貪污犯於犯罪後，如將其貪污所得財物全部自動繳交，可依
    法減輕其刑或免除其刑，以啟貪污犯自新之機會，是被告廖
    德弘受賄後，雖於96年6月28日檢察官訊問時，由辯護人代
    為表明願自動繳交全部所得財物9萬元之意，有訊問筆錄1份
    在卷可稽（見他字卷二第133頁），檢察官當時雖未接受其
    繳回，惟此並非被告廖德弘所願，且被告欲將其貪污所得財
    物全部自動繳交以啟自新之意思表示既已為檢察官所得知，
    其並於起訴書上具體記載被告「自動表示願意繳交全部所得
    之賄款9萬元」之事實（見本院卷第10頁反面），為符合貪
    污治罪條例第8條第1項之立法意旨，自不得以檢察官未及接
    受繳交所得財物之不可歸責被告廖德弘事由，損及被告廖德
    弘原得獲邀寬典之機會。況按繳交全部所得財物之時間，並
    非侷限於「自首」之同時，只須於事實審辯論終結前繳交全
    部所得，即應解為合於此項寬減條件（最高法院88年度台上
    字第2686號判決參照），本院於98年3月18日言詞辯論終結
    前既已收受被告廖德弘自動繳交全部所得財物，有本院自行
    收納款項統一收據1紙附卷可參（見本院卷三第70頁），被
    告廖德弘即應有貪污治罪條例第8條第1項規定之適用。被告
    廖德弘所收受賄賂之金額雖非鉅額，然身為地方自治團體所
    屬機關首長，其犯行對於公務員廉潔性與職務行使純正性形
    象之損害非輕，不宜遽以免除其刑之方式論處，故本院僅依
    上開規定減輕其刑。又本件被告廖德弘犯罪部分，並無其他
    共犯或正犯，自無同條第1項後段應免除其刑規定之適用，
    並此敘明。
  (三)爰審酌被告李中明、乙○○、白明燦、林崑正、甲○○明知
    以溢報實物捐贈價額之方式使高所得之納稅義務人逃漏稅捐
    ，並非合法節稅手段，竟招攬及協助附表所示之人協調政府
    機關接受捐贈，高估所捐贈之速生楊樹價值以浮報捐贈金額
    ，藉此以浮報列舉扣除額之詐術方式逃漏個人綜合所得稅，
    並從中牟取利益，破壞租稅公平，嚴重影響稅捐稽徵機關課
    稅之正確性，而被告游水淵濫用政府鼓勵農民經營農產事業
    之相關措施，無販售之事實即因貪圖抽成利益，遽簽發農民
    收據任他人使用，亦對公眾就其業務上作成文書真正性之信
    賴造成損害，兼衡被告李中明、乙○○、白明燦、林崑正、
    甲○○、游水淵之素行、智識程度、涉案情節、犯罪之動機
    、目的、手段、所獲利益、所幫助之納稅義務人大多已補繳
    所逃漏之稅額，暨被告李中明、乙○○犯後坦承犯行，良有
    悔意，及被告李中明、乙○○、白明燦經公訴人同意後，分
    別捐贈120萬元、30萬元及12萬元予財團法人台灣兒童暨家
    庭扶助基金會、財團法人勵馨社會福利事業基金會，此有郵
    政劃撥儲金存款收據2紙、財團法人勵馨社會福利事業基金
    會收據1紙在卷可考（見本院卷三第145頁、第147頁、第149
    頁、第170頁），與被告白明燦、林崑正、甲○○、游水淵
    犯後飾詞卸責，態度不佳等一切情狀，分別量處如主文所示
    之刑。又被告被告李中明、乙○○、白明燦、林崑正、甲○
    ○、游水淵等犯罪之時間，均係在96年4月24日以前，所犯
    上開之罪，合於中民國96年罪犯減刑條例第2條第1項第3款
    所規定之減刑條件，應依該條例之規定減其宣告刑之2分之1
    ，故減刑如主文所示，並依修正前刑法第41條第1項前段之
    規定，諭知易科罰金之折算標準。另被告李中明、乙○○前
    未曾受有期徒刑以上刑之宣告，此有臺灣高等法院被告前案
    紀錄表各1份附卷可稽，其等因一時失慮致犯本罪，犯後已
    坦承犯行，且業已於徵得檢察官同意後捐款公益團體如前所
    述，堪信尚有悔過之意，是其經此偵、審程序之教訓後，當
    能知所警惕而無再犯之虞，故本院認前所宣告之刑，以暫不
    執行為適當，爰依刑法74條第1項第1款之規定，併予宣告緩
    刑，以啟自新。
  (四)另審酌被告廖德弘身為地方自治團體所屬機關之首長，不知
    廉潔自持為民表率，竟因一時貪念，收受被告白明燦等人所
    交付之賄賂9萬元，斲傷公務機關聲譽，對人民對公務員之
    信賴造成相當妨害，且具有相當惡性等犯罪情節，惟其能自
    首坦認犯行，並自動繳交全部所得財物，可見其已有悔悟之
    意，另其於本件行為前並無前科，有被告全國前案紀錄表1
    份在卷可按，兼衡其犯罪目的、手段等一切情狀，及所得僅
    9萬元，觸犯最輕本刑7年以上之重罪，惟其收受賄賂之金額
    不多、犯後態度尤佳、先前已退出政治參選活動，日後再犯
    可能性極低與其所犯貪污治罪條例之罪名、刑度加以通盤考
    量，縱經依貪污治罪條例第8條第1項規定減刑後，猶屬過重
    ，顯屬情輕法重，其犯罪之情狀顯可憫恕，縱使依上開法定
    事由減刑後，科以最低度刑仍嫌過重，爰依刑法第59條之規
    定，就被告廖德弘所犯貪污治罪條例之罪再予酌量減輕其刑
    ，並與前開減刑事由遞減，而量處如主文所示之刑，以資懲
    儆，並依法宣告褫奪公權3年。又被告廖德弘前未曾受有期
    徒刑以上之宣告，此有臺灣高等法院被告前案紀錄表1份在
    卷可按，被告廖德弘犯罪起念動心尚非主動積極，且所得亦
    僅9萬元，情節輕微，經此偵審程序，應已知所警惕而無再
    犯之虞，乃併予宣告緩刑5年，以啟自新。其犯罪所得財物9
    萬元已繳回扣案中，應予沒收。至被告廖德弘於犯後已自動
    繳交全部所得財物，自無庸援引貪污治罪條例第10條之規定
    追繳所得財物，附此敘明。
、不另為無罪諭知部分
一、公訴意旨略以：被告林崑正於94年12月間與被告廖德弘在平
    溪鄉鄉長辦公室內見面，請被告廖德弘配合辦理前述四季楊
    樹植栽100萬株之捐贈事宜時，當面對被告廖德弘表示「不
    會虧待你」、「不會對你失禮」等語，被告廖德弘遂當場允
    諾配合辦理，嗣被告廖德弘明知核發不實感謝函供富人逃漏
    稅係違背職務之行為，竟基於圖利不特定富人獲得所得稅扣
    除額利益之意圖，對主任秘書林君德指示「如果收到林耀庭
    朋友捐贈苗木的申請函，要配合辦理」等語。林君德於收到
    林崑正遞交以李中明為聯絡人之94年12月8日「申請函」後
    ，即交由平溪鄉公所建設課技士李子東、建設課編制內前約
    雇助理周璧玉共同承辦。周璧玉於簽辦前述申請函後，即交
    由李子東蓋職章，並逐級陳由建設課課長施正鑫、主任秘書
    林君德審核及被告廖德弘核定。渠等受被告廖德弘之指示後
    ，遂於94年12月16日辦理公告李中明（聯絡人）、陳沛輝、
    黃誠勳及謝宜璋等4人致贈該鄉植栽100萬株，並請有意栽植
    者於95年12月21日前，洽該鄉公所建設課辦理登記等後續無
    償領取事宜。而王振綱亦填具「94年度度獎勵私有林農地造
    林無償配撥申請書」，由被告林崑正於前述「公告日之前一
    日（即94年12月15日）」出面向平溪鄉公所申請無償配撥植
    栽。周璧玉於94年12月21日，遂由林崑正帶同，前往平溪信
    義公司棄土場點收四季楊樹植栽，在未實際點收情形下，逕
    行收受平溪信義公司員工羅清源（明知實際僅交付約3萬餘
    株）以平溪信義公司名義出具之94年12月21日「收訖植栽
    58,376株」收據，周璧玉當日下午旋與被告林崑正一同返回
    平溪鄉公所，周璧玉告知李子東、施正鑫並未實際點收之事
    實，然因受被告廖德弘之指示，並參考被告林崑正提供之「
    雲林縣麥寮鄉公所」感謝函影本，遂簽報前開鄉長廖德弘不
    實之感謝函稿，並奉被告廖德弘指示，配合被告林崑正要求
    ，將捐贈人從原來的「李中明（聯絡人）、陳沛輝、黃誠勳
    及謝宜璋等4人」增加為前述陳沛輝等16人，將此不實事項
    登載於職務上所書之公文，交由廖德弘批示，足以生損害於
    平溪鄉公所公文書之正確性。周璧玉則於前述感謝函經由被
    告廖德弘批示核定後，將正本收受者「陳沛輝等16人」之感
    謝函正本依被告廖德弘指示，逕交由被告林崑正攜回，並送
    至中央國際公司交給被告白明燦。被告白明燦及李中明等人
    再將前述之「陳沛輝等16人匯款單據」、「農民出售農產物
    收據」、李中明「申請函」、「平溪鄉公所公告」、林崑正
    拍攝之不實「植栽種植照片」（在屏東縣高朗及泰和農場拍
    攝）及「平溪鄉公所感謝函」等不實文件，透過被告乙○○
    及甲○○在94年12月30日前轉交給捐贈人陳沛輝等16人，據
    以向國稅局申報94年度綜合所得稅，使捐贈人等因而獲得約
    3500萬元之扣除額利益，足生損害於稅捐機關對於稅務稽徵
    之正確性。因認被告廖德弘涉犯貪污治罪條例第6條第1項第
    4款圖利罪及刑法第213條、第216條行使公務員明知為不實
    事項而登載於職務上所載之公文書罪嫌，另被告白明燦、林
    崑正則另涉犯貪污治罪條例第11條第1項對於公務員關於違
    背職務之行為行賄罪嫌，而被告游水淵則涉有稅捐稽徵法第
    43條第1項幫助納稅義務人以詐術逃漏稅捐罪嫌云云。
二、按犯罪事實應依證據認定之，無證據不得認定犯罪事實，又
    不能證明被告犯罪或其行為不罰者，應諭知無罪之判決，刑
    事訴訟法第154條第2項、第301條第1項分別定有明文。次按
    認定不利於被告之事實，須依積極證據，苟積極證據不足為
    不利於被告事實之認定時，即應為有利於被告之認定，更不
    必有何有利之證據。至認定犯罪事實所憑之證據，雖不以直
    接證據為限，間接證據亦包括在內；然而無論直接或間接證
    據，其為訴訟上之證明，須於通常一般之人均不致有所懷疑
    ，而得確信其為真實之程度者，始得據為有罪之認定，倘其
    證明尚未達到此一程度，而有合理之懷疑存在時，自應為無
    罪之判決（最高法院30年上字第816號、76年台上字第4986
    號判例意旨參照）。
三、公訴人認被告廖德弘涉犯貪污治罪條例第6條第1項第4款圖
    利罪及刑法第213條、第216條行使公務員明知為不實事項而
    登載於職務上所載之公文書等罪嫌，無非係以被告廖德弘知
    悉被告白明燦等人取得平溪鄉公所感謝函之目的，係用以幫
    助如附表所示之人逃漏稅，且其所核發之平溪鄉公所感謝函
    之登載為不實事項為其主要論據。又其認定被告白明燦、林
    崑正則另涉犯貪污治罪條例第11條第1項對於公務員關於違
    背職務之行為行賄罪嫌，則係以關於違背職務之行為行賄被
    告廖德弘作為前提。另公訴人認被告游水淵涉有稅捐稽徵法
    第43條第1項幫助納稅義務人以詐術逃漏稅捐罪嫌，係以被
    告李中明等人持其所簽立之農民出售農產物收據，作為浮報
    捐贈速生楊樹價值之憑證，用以幫助附表所示之人以詐術個
    人綜合所得稅等事實為基礎。
四、然查，上開以浮報捐贈實物價值幫助逃漏稅之犯罪型態，係
    自93年間財政部解釋個人購入土地捐地抵稅價值一律須改按
    土地實際取得成本計算，使捐贈道路用地節稅之方式無利可
    圖後，始逐漸發展，本案發生時，社會上鮮有此種逃漏稅型
    態之前例，亦無人告知被告廖德弘取得感謝函之目的係用以
    申報綜合所得稅之扣除額，是尚難依卷存之證據認定被告廖
    德弘對於被告白明燦等人將持其所核發之平溪鄉公所感謝函
    作為捐贈名目，用以浮報個人綜合所得稅列舉扣除額等情節
    有所認識，另被告廖德弘亦對於證人周碧玉未如實點收被告
    林崑正所運送速生楊樹之情形亦不知悉，其依證人周璧玉所
    簽「收訖四季楊樹58376株」之收據核准出具感謝函，亦屬
    有據，且感謝函所載捐贈者名單之16人，均係實際捐贈速生
    楊樹之人，並確均出資購樹，感謝函亦僅記載受捐贈之速生
    楊樹株數，並未核定或估算捐贈金額，則被告廖德弘決行之
    感謝函內容記載均有所據，並無不實之處等情，業經本院說
    明如上，是難認被告廖德弘被告廖德弘有將不實事項登載於
    公文書之故意，其核准以平溪鄉公所名義開立感謝函，亦無
    違背其職務之行為可言。
五、又查，公訴人雖以平溪鄉公所公告上開捐贈速生楊樹之日係
    於94年12月16日（見他字卷一第19頁），而申請無償配撥速
    生楊樹之王振綱，竟於同年月15日即向平溪鄉公所提出申請
    書（見他字卷一第47頁），是被告廖德弘應有配合被告林崑
    正等人以圖利不特定富人逃漏稅之行為云云。然此無償配撥
    捐贈物之事務並無涉及應機密事項，且性質上原應儘早通知
    鄉民週知，以利有意願者前來申請，證人李子東亦於本院審
    理時證稱，伊呈給被告廖德弘擬請辦理公告的公文，應該沒
    有列為密件等語（見本院卷二第10頁），另證人周璧玉亦於
    本院證稱，被告廖德弘在公文上批示兩點，第1點是寫「辦
    理電話通知村長廣為宣傳」，李子東收到公文之後，就要伊
    打電話給各村長，跟各村長講，公告是等打完電話之後再來
    繕打，因為伊那時候想說公告就要打了，所以就先打電話給
    村長比較方便，所以公告之前除了有些村長電話打不通外，
    其餘都知道了等語（見本院卷二第19頁）。故欲向平溪鄉公
    所申請植栽之民眾，於公告前即已知悉並提出申請無償配撥
    ，然尚難以此遽論被告廖德弘有何違背職務之情形。另一方
    面，王振綱自平溪鄉公所領取無償配撥之植栽後，該等植栽
    之所有權即屬王振綱所有，自得自由處分其所有之財產，其
    如何就領取之速生楊樹作進一步之處分，並無違法之可言。
    起訴書以被告林崑正與王振綱約定合作，簽署「綠色財富（
    四季楊）契作合約書」，係製造不特定人向平溪鄉公所無償
    領取植栽之虛偽物流，而有違法情事云云，並無所憑。況被
    告廖德弘既不知悉被告白明燦等人幫助納稅義務人以詐術逃
    漏稅捐等情，業經本院認定如上，則其更無從知悉被告林崑
    正與王振綱之上開約定，公訴人以此遽認被告廖德弘違背法
    令圖利他人云云，更屬無據，要無可採。
六、再按，貪污治罪條例第6條第1項第4款於90年11月7日修正為
    「對於主管或監督之事務，『明知違背法令』，利用職權機
    會或身份圖自己或其他私人之不法利益，因而獲得利益者。
    」，復於98年4月22日修正為「對於主管或監督之事務，『
    明知違背法律、法律授權之法規命令、職權命令、自治條例
    、自治規則、委辦規則或其他對多數不特定人民就一般事項
    所作對外發生法律效果之規定』，直接或間接圖自己或其他
    私人不法利益，因而獲得利益者。」，然所謂「明知違背法
    令」或「明知違背法律、法律授權之法規命令、職權命令、
    自治條例、自治規則、委辦規則或其他對多數不特定人民就
    一般事項所作對外發生法律效果之規定」，指行為人明知其
    所為之行為違背執行職務所應恪遵之法律、法律授權之法規
    命令、職權命令、自治條例、自治規則、委辦規則或其他對
    多數不特定人民就一般事項所作對外發生法律效果之規定，
    而非指一般道德性、抽象性或與職務無直接關係之義務法令
    。而公務員服務法係就公務員依法令執行職務時或任職期間
    所應遵守忠誠、服從、保密、保持品位之義務，暨濫權、經
    商、推薦關說、接受招待餽贈、贈送財物等之禁止，與（在
    職期間與退職後）兼職之限制之概括性行政規範。公務員違
    反上開規範，有因失職遭受懲戒處分之可能，除其行為與刑
    事處罰之構成要件合致外，不能追訴處罰。公務員服務法第
    6 條雖規定「公務員不得假借權力，以圖本身或他人之利益
    ，並不得利用職務上之機會，加損害於他人。」係規範全體
    公務員在執行職務時，不得有濫權行為（圖得個人利益或加
    損害於他人），並非就執行具體職務時，就具體職務上所為
    之特別規定；90年10月25日修正，同年11月7日公佈之貪污
    治罪條例第6條第1項第4款、第5款，其立法之目的，無非以
    公務員之使命，即在謀人民之利益，而我國現行法令之種類
    及內容繁多，難期一般公務員所能盡知，而勇於任事之公務
    員反易動輒得咎，導致一般公務員只顧防禦而忽略興利之消
    極態度，自非人民之福，因而呼應刑法第130條第1項規定，
    以公務員主觀上明知違背法令為構成要件之一；所稱「違背
    法令」之「法令」，係指法律、法律授權之法規命令、職權
    命令、自治條例、自治規則、委辦規則等對多數不特定人民
    就一般事項所作對外產生法律效果之規定；至其違背法令，
    是否限於執行職務時所應遵守之法令？抑漫無限制，即一般
    屬於道德性、抽象性或與職務無直接關係之義務法令亦包括
    在內？貪污治罪條例並無明確規定，然依新法之修正意旨及
    保障公務員適法之職權行使，應認限於公務員執行職務時所
    應遵守之法令。而公務員服務法之規定內容，帶有濃厚之道
    德要求及不確定之法律概念，其第6條僅係規範全體公務員
    在執行職務時，不得有濫權行為，並非就執行具體職務時，
    就具體職務上所為之特別規定；且公務員服務法本身對於違
    反者亦訂有行政處分或罰則，故若謂違反公務員服務法即係
    上開圖利罪之「違背法令」，即難認與新法修正意旨契合，
    此有最高法院96年度台上字第5348號、93年度台上字第3088
    號判決可資參照。本案被告廖德弘既難認定其知悉被告白明
    燦等人幫助納稅義務人以詐術逃漏稅捐之情節，其所核准出
    具之感謝函亦無相關捐贈金額之記載或認定，僅在證明平溪
    鄉公所有接受附表所示捐贈人捐贈速生楊樹之事實，是難認
    被告廖德弘接受此等捐贈有何明知違背法令之情事。而公務
    員服務法之規定內容，帶有濃厚之道德要求及不確定之法律
    概念，其第6條僅係規範全體公務員在執行職務時，不得有
    濫權行為，第7條規定公務員執行職務，應力求切實，不得
    畏難規避，互相推諉，或無故稽延，並非就執行具體職務時
    ，就具體職務上所為之特別規定，難謂違反公務員服務法即
    係上開圖利罪之「違背法律、法律授權之法規命令、職權命
    令、自治條例、自治規則、委辦規則或其他對多數不特定人
    民就一般事項所作對外發生法律效果之規定」，是縱被告廖
    德弘於辦理本件捐贈之過程中，有查證不盡確實之處，或有
    行政便宜處置有失妥當之處，然亦難認其已有明知違背法令
    而圖利他人之故意及幫助逃漏稅捐之故意；此外，本院亦查
    無積極證據足認被告廖德弘確有公訴人所指之貪污治罪條例
    第6條第1項第4款圖利罪嫌。然公訴意旨既認此部分與前開
    經本院認定有罪之對於職務上之行為收受賄賂犯行間，有修
    法前刑法第55條後段之牽連犯裁判上一罪關係，爰不另為無
    罪之諭知。
七、另公訴意旨雖指被告白明燦、林崑正涉犯貪污治罪條例第11
    條第1項對於公務員關於違背職務之行為行賄罪嫌，然按行
    賄罪之成立以對於依據法令從事公務之人員，或仲裁人、或
    受公務機關委託承辦公務之人，關於違背職務之行為，行求
    期約或交付賄賂或其他不正利益為要件，所謂違背職務之行
    為，指公務員職務上應為而不為，不應為而為，或為之不當
    等情形而言（最高法院72年度台上字第4740號判決參照）。
    被告白明燦、林崑正行求並交付賄賂予被告廖德弘之事實，
    業經本院認定無誤（見被告廖德弘對於職務上之行為收受賄
    賂犯行之說明），然其等交付賄賂之對價，乃係要求被告廖
    德弘接受其等速生楊樹之捐贈，及准許前揭感謝函之核發，
    又被告廖德弘以平溪鄉公所之名義接受捐贈速生楊樹及准許
    核發感謝函，並非違背職務之行為等情，業經本院說明如上
    ，故被告白明燦、林崑正此部分所為，與貪污治罪條例第11
    條第1項之構成要件間尚屬有間。然公訴意旨既認此部分與
    前開經本院認定有罪之被告白明燦、林崑正違反稅捐稽徵法
    第43條第1項犯行間，有修法前刑法第55條後段之牽連犯裁
    判上一罪關係，爰不另為無罪之諭知。
八、又公訴意旨雖以被告游水淵涉有稅捐稽徵法第43條第1項幫
    助納稅義務人以詐術逃漏稅捐罪嫌云云。然查，被告李中明
    未曾與被告游水淵談及為了詐騙及逃稅，需要與被告游水淵
    合作開收據之事實，業經證人即被告李中明於本院審理時結
    證在卷（見本院卷二第203頁），並證稱，伊係透過綽號「
    阿不拉」之男子與被告游水淵談農民收據的事，並且由「阿
    不拉」將每棵樹3元之報酬轉交給被告游水淵，由「阿不拉
    」將被告游水淵之帳戶存摺、大小章拿給伊做金流，至於農
    民收據，則是被告乙○○負責將客戶資料傳真給游水淵，請
    他開收據的，而伊僅有告知「阿不拉」農民收據由游水淵開
    出後，客戶會將錢匯過去等語（見本院卷二第203頁反面、
    第204頁、第106頁反面、第208頁），核與證人即被告乙○
    ○證稱，伊不清楚「阿不拉」與本件捐樹逃漏稅的行為有關
    ，有兩個「阿不拉」，一個就是提供農民收據的游水淵，一
    個是一位老人家，被告游水淵說他不會寫客戶的名字、數量
    、金額，伊就傳真農民收據的草稿過去給他，由游水淵寫好
    農民收據後，交給被告李中明，伊再去李中明撫遠街的園藝
    公司拿，並請客戶將錢匯進游水淵的柳樹青園藝行帳戶作為
    金流之用等語（見本院卷二第225頁、第227頁反面、第230
    頁反面）相符，是依其等所述，至多僅能證明被告游水淵確
    有明知未出售如附表所示數量、單價之速生楊樹與附表所示
    之人，卻仍依被告李中明、乙○○之指示將此不實事項登載
    於其業務上作成之文書上，並任被告李中明、乙○○等人持
    以行使之業務登載不實犯行。惟就該農民收據之用途係被告
    李中明等人，作為幫助納稅義務人逃漏個人綜合所得稅之浮
    報捐贈扣除額之憑據等節，既無證據證明被告游水淵曾被告
    知，而游水淵為一專職從事園藝工作之農民，依其學經歷及
    生活環境、日常處理事務觀之，難認被告游水淵具有財經稅
    務方面之專業，且基於該專業之事務敏感度，從而對於被告
    李中明等人係利用其所開立之農民收據作為捐贈扣除額憑據
    等情有所認知，難認其有幫助納稅義務人以詐術逃漏稅捐之
    故意。此外，本院亦查無積極證據足認被告游水淵確有違反
    捐稽徵法第43條第1項罪嫌之行為，然公訴意旨既認此部分
    與前開經本院認定有罪之被告游水淵刑法第216條、第215條
    行使業務上登載不實文書罪犯行間，有修法前刑法第55條後
    段之牽連犯裁判上一罪關係，爰不另為無罪之諭知。
肆、無罪部分
一、公訴意旨另以：被告林耀庭與白明燦、李中明、乙○○、游
    水淵、林崑正，於94年10月至12月間，共同基於偽造文書、
    違反稅捐稽徵法之犯意聯絡，藉捐贈平溪鄉公所速生楊樹之
    名義，以每株成本33元之植栽，浮報售價為600元之方式，
    製造對政府機關捐贈6億元之所得稅扣除額，由被告乙○○
    、甲○○對外招攬不特定納稅義務人，以擬申報扣除額20%
    至23%不等之費用，購買平溪鄉公所捐贈植栽感謝函，並由
    被告李中明自行製作捐樹同意書，由被告乙○○、李中明操
    作資金流向，由被告游水淵依李中明、乙○○所指示，開具
    不實之農民出售農產物收據，由被告林崑正則負責種植速生
    楊樹等方式，幫助如附表所示之納稅義務人持不實之抵稅憑
    證，據以向稅捐機關列舉申報所得稅扣除額。另於95年1月
    間，被告白明燦將一紙裝有現金9萬元之標準信封袋交予被
    告林崑正，指示林崑正透過前清潔隊長被告林耀庭轉交予被
    告廖德弘，以作為廖德弘前述違背職務行為之對價。被告林
    耀庭即於95年1月間某日上午，基於共同行賄之意思，將該
    筆被告林崑正轉交之賄款攜至鄉長辦公室，當面交給廖德弘
    收受，因認被告林耀庭與白明燦及林崑正等人共同行賄被告
    廖德弘部分，係觸犯貪污治罪條例第11條第1項對於公務員
    關於違背職務之行為行賄罪嫌，被告林耀庭與被告白明燦、
    李中明、乙○○、林崑正、游水淵等人共同幫助陳沛輝等16
    人明知為不實之捐贈，仍偽造不實之苗木捐贈文書，作為抵
    稅憑證，藉以申報94年度綜合所得稅，係共同觸犯刑法第
    216條之行使第210條偽造文書罪嫌、稅捐稽徵法第43條第1
    項幫助他人逃漏稅捐罪嫌云云。
二、按犯罪事實應依證據認定之，無證據不得認定犯罪事實，又
    不能證明被告犯罪或其行為不罰者，應諭知無罪之判決，刑
    事訴訟法第154條第2項、第301條第1項分別定有明文。次按
    認定不利於被告之事實，須依積極證據，苟積極證據不足為
    不利於被告事實之認定時，即應為有利於被告之認定，更不
    必有何有利之證據。至認定犯罪事實所憑之證據，雖不以直
    接證據為限，間接證據亦包括在內；然而無論直接或間接證
    據，其為訴訟上之證明，須於通常一般之人均不致有所懷疑
    ，而得確信其為真實之程度者，始得據為有罪之認定，倘其
    證明尚未達到此一程度，而有合理之懷疑存在時，自應為無
    罪之判決（最高法院30年上字第816號、76年臺上字第4986
    號判例意旨參照）。
三、經查，公訴意旨雖指被告林耀庭涉犯貪污治罪條例第11條第
    1項對於公務員關於違背職務之行為行賄罪嫌，然按行賄罪
    之成立以對於依據法令從事公務之人員，或仲裁人、或受公
    務機關委託承辦公務之人，關於違背職務之行為，行求期約
    或交付賄賂或其他不正利益為要件，所謂違背職務之行為，
    指公務員職務上應為而不為，不應為而為，或為之不當等情
    形而言（最高法院72年度台上字第4740號判決參照）。被告
    林耀庭、白明燦、林崑正行求並交付賄賂予被告廖德弘之事
    實，業經本院認定無誤（見被告廖德弘對於職務上之行為收
    受賄賂犯行之說明），然其等交付賄賂之對價，乃係要求被
    告廖德弘接受其等速生楊樹之捐贈，及准許前揭感謝函之核
    發。又被告廖德弘以平溪鄉公所之名義接受捐贈速生楊樹及
    准許核發感謝函，並非違背職務之行為等情，業經本院說明
    如上，故被告林耀庭此部分所為，與貪污治罪條例第11條第
    1項之構成要件間尚屬有間，自不得以被告林耀庭與白明燦
    、林崑正對被告廖德弘交付賄賂，逕認其有貪污治罪條例第
    11條第1項對於公務員關於違背職務之行為交付賄賂罪之犯
    行。
四、又公訴意旨雖以被告林耀庭涉有刑法第216條之行使第210條
    偽造文書罪嫌、稅捐稽徵法第43條第1項幫助納稅義務人以
    詐術逃漏稅捐罪嫌云云。然起訴書犯罪事實欄中，並未敘及
    被告林耀庭有參與被告白明燦、李中明、乙○○、游水淵、
    林崑正間有行使偽造文書、違反稅捐稽徵法之犯意聯絡（見
    起訴書第2頁），且證人即被告林崑正雖證稱，伊去找被告
    林耀庭時，先講種樹的好處，被告林耀庭認同後，伊再請被
    告白明燦一起過去與被告廖德弘見面等語（見本院卷二第
    265頁），證人即被告白明燦亦證稱，當天伊先到清潔隊辦
    公室等，有見到被告林耀庭並交換名片，之後才隨同被告林
    崑正到鄉長辦公室，伊與林耀庭沒有多說什麼話，也沒有向
    他說明拜會的原因，至於捐贈植栽的事，則沒有提及等語（
    見本院卷二第279頁反面、第280頁反面、第281頁）然此至
    多僅能證明被告林耀庭知悉被告林崑正、白明燦欲捐贈樹苗
    予平溪鄉公所，惟就該農民收據之用途係被告白明燦等人，
    作為幫助納稅義務人逃漏個人綜合所得稅之浮報捐贈扣除額
    之憑據等節，既無證據證明被告林耀庭曾被告知，而林耀庭
    為平溪鄉之鄉長參選人及當選人，其送往迎來、廣結人脈之
    交際原屬地方政治人物合理行為之範疇，是其協助引介民眾
    與當時之現任鄉長廖德弘見面、寒暄之事實，尚難遽以引為
    被告林耀庭參與被告白明燦等共同幫助納稅義務人以詐術逃
    漏稅捐犯行之證據。況被告林耀庭為地方上之政治人物，依
    其學經歷及生活環境、日常處理事務觀之，難認其具有財經
    稅務方面之專業，且基於該專業之事務敏感度，從而對於被
    告白明燦等人係以捐贈速生楊樹之方式，浮報捐贈扣除額以
    逃漏個人綜合所得稅等節有所認知，難認其有幫助納稅義務
    人以詐術逃漏稅捐之故意；此外，本院亦查無積極證據足認
    被告林耀庭確有違反捐稽徵法第43條第1項罪嫌之行為，自
    難認為被告林耀庭成立此部份犯罪。
六、又按刑法第210條之偽造文書罪，係指偽造他人之文書而言
    ，若行為人為文書之有權制作者，縱令其制作之內容虛偽，
    且涉及他人之權利，除從事業務之人，明知為不實之事項而
    登載於其業務上作成之文書，合於刑法第215條之規定應依
    該條處罰外，尚難論以刑法第210條之偽造私文書罪（最高
    法院47年台上字第297號判例、56年度台上字第838號、59年
    度台上字第2513號判決意旨參照）。本件被告李中明等人持
    以幫助納稅義務人以詐術逃漏稅捐之文件，均係有制作權人
    所制之文書，閱遍全卷，並無任何證據顯示本件有無制作權
    人制作私文書之情形，是公訴人認被告林耀庭有共同行使偽
    造私文書犯行云云，非屬有據。況被告林耀庭並無參與被告
    白明燦、李中明、乙○○、林崑正、甲○○之幫助納稅義務
    人以詐術逃漏稅捐之犯行已如前述，自無行使偽造私文書之
    情形，併予敘明。
七、綜上，本案依公訴人所提事證，尚不足使所指被告林耀庭行
    使偽造私文書及幫助納稅義務人以詐術逃漏稅捐之犯罪事實
    達於通常一般之人均無所懷疑，而得確信為真實之程度。本
    案復查無其他積極證據足資證明被告林耀庭有參與被告白明
    燦等人幫助逃漏稅捐之行為分擔，或任何行使偽造私文書之
    客觀事實，核屬不能證明被告林耀庭犯罪，應即為被告林耀
    庭無罪判決之諭知，以昭審慎。
據上論斷，應依刑事訴訟法第299條第1項前段、第300條、第301
條第1項，修正前貪污治罪條例第5條第1項第3款、第8條第1款、
第17條、第19條，稅捐稽徵法第43條第1項，刑法第11條前段、
第2條第1項前段、第216條、第215條、第59條、修正前刑法第28
條、第41條第1項前段、第55條、第56條、第62條前段、第37條
第2項、第74條第1項第1款，刑法施行法第1條之1，修正前罰金
罰鍰提高標準條例第2條（罰金罰鍰提高標準條例廢止案業經立
法院於98年4月14日三讀通過，總統於98年4月29日公布，惟依中
央法規標準法第22條第3項之規定，該條例應於本案宣判後之98
年5月1日始失效），現行法規所定貨幣單位折算新臺幣條例第2
條，中華民國96年罪犯減刑條例第2條第1項第3款、第7條、第9
條，判決如主文。
本案經檢察官蔡立文到庭執行職務。
中    華    民    國    98    年    4     月    30    日
                  刑事第四庭  審判長  法  官  周占春
                                      法  官  何俏美
                                      法  官  林柏泓
以上正本證明與原本無異。
如不服本判決應於送達後10日內向本院提出上訴狀，上訴於臺灣
高等法院（須附繕本）。
                                      書記官  武孟佳
中    華    民    國    98    年    4     月    30    日
附錄本案論罪科刑法條全文：
稅捐稽徵法第43條
教唆或幫助犯第41條或第42條之罪者，處3 年以下有期徒刑、拘
役或科新臺幣6 萬元以下罰金。
稅務人員、執行業務之律師、會計師或其他合法代理人犯前項之
罪者，加重其刑至二分之一。
稅務稽徵人員違反第33條規定者，除觸犯刑法者移送法辦外，處
1 萬元以上5 萬元以下罰鍰。
貪污治罪條例第5條
有下列行為之一者，處7年以上有期徒刑，得併科新台幣6000萬
元以下罰金：
一、意圖得利，擅提或截留公款或違背法令收募稅捐或公債者。
二、利用職務上之機會，詐取財物者。
三、對於職務上之行為，要求、期約或收受賄賂或其他不正利益者。
前項第1款及第2款之未遂犯罰之。
中華民國刑法第215條
（業務上文書登載不實罪）
從事業務之人，明知為不實之事項，而登載於其業務上作成之文書，足以
生損害於公眾或他人者，處 3 年以下有期徒刑、拘役或 5 百元以下罰金。
中華民國刑法第216條
（行使偽造變造或登載不實之文書罪）
行使第 210 條至第 215 條之文書者，依偽造、變造文書或登載不實
事項或使登載不實事項之規定處斷。
附表：
┌──┬─────┬──────┬───────┬──────┬──────┬─────┬──────────────────┐
│編號│納稅義務人│實際捐贈金額│申報之捐贈金額│申報納稅金額│扣除浮報後  │因本案所逃│是否要裁罰及補繳（本院函詢卷頁數）  │
│    │姓名      │            │（株數*單價） │            │原應納稅金額│漏稅金額  │                                    │
├──┼─────┼──────┼───────┼──────┼──────┼─────┼──────────────────┤
│ 1  │陳沛輝    │不詳        │100萬2000元   │不詳        │不詳        │258,611   │不詳（P.253）                       │
│    │          │            │（1670*600）  │            │            │          │                                    │
├──┼─────┼──────┼───────┼──────┼──────┼─────┼──────────────────┤
│ 2  │黃誠勳    │805,000     │350萬1000元   │839,861     │1,896,487   │1,056,626 │已補稅1,229,254元（P.5）            │
│    │          │            │（5835*600）  │            │            │          │                                    │
├──┼─────┼──────┼───────┼──────┼──────┼─────┼──────────────────┤
│ 3  │謝宜璋    │72餘萬      │330萬元       │736,110     │1,646,984   │910,874   │已補繳602,331元（P.117）            │
│    │          │            │（5500*600 ） │            │            │          │                                    │
├──┼─────┼──────┼───────┼──────┼──────┼─────┼──────────────────┤
│ 4  │陳俊言    │300,000     │150萬元       │643,914     │1,060,986   │417,072   │補徵稅額537,072元（P.25）           │
│    │          │            │（2500*600）  │            │            │          │                                    │
├──┼─────┼──────┼───────┼──────┼──────┼─────┼──────────────────┤
│ 5  │楊阜蒼    │230,000     │100萬2000元   │1,348,522   │1,665,322   │316,800   │補徵稅額456,123元（P.25）           │
│    │          │            │（1670*600）  │            │            │          │                                    │
├──┼─────┼──────┼───────┼──────┼──────┼─────┼──────────────────┤
│ 6  │吳淑華    │330,000     │150萬元       │272,348     │363,382     │91,034    │已另核定應繳稅額，惟並無應退補之金額│
│    │          │            │（2500*600）  │            │            │          │（P65）                             │
├──┼─────┼──────┼───────┼──────┼──────┼─────┼──────────────────┤
│ 7  │李雪美    │20餘萬      │120萬元       │237,574     │527,615     │290,041   │已補稅290,041元（P.80）             │
│    │          │            │（2000*600）  │            │            │          │                                    │
├──┼─────┼──────┼───────┼──────┼──────┼─────┼──────────────────┤
│ 8  │陳玉婷    │約66萬      │330萬元       │-1,270,986  │-46,849     │1,224,137 │應補稅額為753,467元（P.265、P.284） │
│    │          │            │（5500*600）  │            │            │          │                                    │
├──┼─────┼──────┼───────┼──────┼──────┼─────┼──────────────────┤
│ 9  │傅秀月    │約50萬      │201萬元       │不詳        │不詳        │755,053   │已補繳755,053元（P.101）            │
│    │          │            │（3350*600）  │            │            │          │                                    │
├──┼─────┼──────┼───────┼──────┼──────┼─────┼──────────────────┤
│ 10 │呂秋萍    │391,000     │170萬元       │249,110     │589,849     │340,739   │應補稅額為466,286元（P.109）        │
│    │          │            │（2850*600）  │            │            │          │                                    │
├──┼─────┼──────┼───────┼──────┼──────┼─────┼──────────────────┤
│ 11 │林則棻    │500,000     │343萬200元    │380,035     │1,029,226   │649,191   │原申報退稅464,723元不予退稅外，應再 │
│    │          │            │（4167*600）  │            │            │          │補稅331,735元（P.199）              │
├──┼─────┼──────┼───────┼──────┼──────┼─────┼──────────────────┤
│ 12 │李政翰    │1,000,000   │500萬1000元   │107,883     │1,710,783   │1,602,900 │核定應補稅額529,751元               │
│    │          │            │（8335*600）  │            │            │          │                                    │
├──┼─────┼──────┼───────┼──────┼──────┼─────┼──────────────────┤
│ 13 │彭寶展    │50至60萬    │147萬元       │588,620     │883,370     │294,750   │（P174）                            │
│    │          │            │（2450*600）  │            │            │          │                                    │
├──┼─────┼──────┼───────┼──────┼──────┼─────┼──────────────────┤
│ 14 │蔡素英    │927,600     │402萬元       │814,516     │2,045,415   │1,230,899 │已補繳1,391,882元（P.117）          │
│    │          │            │（6700*600）  │            │            │          │                                    │
├──┼─────┼──────┼───────┼──────┼──────┼─────┼──────────────────┤
│ 15 │賴慧婷    │230,000     │100萬2000元   │不詳        │不詳        │289,477   │（P.286）                           │
│    │          │            │（1670*600）  │            │            │          │                                    │
├──┼─────┼──────┼───────┼──────┼──────┼─────┼──────────────────┤
│ 16 │何思嫻    │10至20萬    │100萬2000元   │950,403     │1,271,044   │320,641   │已補稅400,800元（P.199）            │
│    │          │            │（1670*600）  │            │            │          │                                    │
└──┴─────┴──────┴───────┴──────┴──────┴─────┴──────────────────┘


司法院資訊處製作；財團法人民間司法改革基金會備份。
